```{r echo = FALSE}
pacman::p_load(tidyverse, readxl, knitr, kableExtra, lubridate)
```

# Abspann {#sec-abspann .unnumbered}

*Letzte Änderung am `r format(fs::file_info("abspann.qmd")$modification_time, '%d. %B %Y um %H:%M:%S')`*

> *"I may not have gone where I intended to go, but I think I have ended up where I needed to be." --- Douglas Adams*

```{r}
#| echo: false
ref_date <- as.Date('07/07/22',format='%d/%m/%y')
today <- as.Date(Sys.Date(), format='%d/%m/%y')
till <- year(today) - year(ref_date)
## better till...
# till <- as.numeric(difftime(today, ref_date, unit = "weeks")/52.5) |>  
#  floor()
```

Vor `r till` Jahren begann alles mit einem leeren, weißen Blatt.[^abspann-1] Ich fing an aufzuschreiben, was mir alles einfiel und in ein Buch *Bio Data Science* gehören sollte. Am Ende war ich etwas schockiert -- echt eine Menge an Begriffen und Methoden. Teilweise hatte ich nur die Oberbegriffe benannt, die sich dann später als ein Kaleidoskop an Unterthemen herausstellen. Also machte ich mich ans Werk wie [Beppo, der Straßenkehrer](https://www.stillkinder.de/beppo-strassenkehrer/), immer schön eine Sache nach der nächsten. Und so wuchs fast unmerklich dieses Werk hier an. Am Ende bin ich recht froh so weit gekommen zu sein. Sicherlich fehlt noch das ein oder andere Thema, aber soweit bin ich erstmal zufrieden. Jedenfalls so zufrieden, dass ich diesen Abspann schreiben kann. Ich habe mir einen 5-Jahresplan gemacht. Der Plan besagt, dass ich dann Mitte 2027, nach gut 5 Jahren schreiben hier, etwas näher an "fertig" bin.

[^abspann-1]: *Mein Ziel ist es übrigens nach 3 Jahren fertig zu sein... mal gucken, ob ich dann Mitte 2025 "fertig" bin. Was immer das auch heißen mag. \[Nachtrag, Mitte 2025\] Nein, ich bin nicht fertig. Aktuell glaube ich auch nicht, dass ich im nächsten Jahr fertig werde... ich brauche ein 5 Jahresplan.*

Bis jetzt ist es aber schon ein wunderbarer Erfolg.

Oder um es mit den Worten von [James Clear](https://jamesclear.com/) zu sagen...

> *"The imperfect project you actually complete is worth more than the perfect project you never finish." --- James Clear*

Mit dem Jahreswechsel 2024/2025 habe ich mich mehr mit der Verzahnung der Kapitel hier mit meinen YouTube-Videos beschäftigt. Es war und ist dann doch mehr Aufwand als gedacht die Kapitel nochmal "einzusprechen". Häufig musste ich dann doch noch eine Menge an der Struktur des Kapitels ändern. Hätte ich so nicht gedacht. Ich habe dabei dann zig Kapitel neu geschrieben und überarbeitet. Sicherlich sind die Post-hoc und ANOVA Kapitel die größten Änderungen gewesen, aber auch die vollständige Überarbeitung der nichtparametrischen Tests war eine Menge Arbeit. Aber es waren ja auch mit die ersten Kapitel, die ich im Sommer 2022 geschrieben habe. So ist es hier ein ewiger Kreislauf mit einem Zurückkommen zu Kapiteln, die ich schon etwas vergessen hatte. Ein spanndender Kreislauf am Ende.

Dann ging es dann auch schon Mitte 2025 los mit dem kontinuierlichen $x$ nachdem ich dann die faktoriellen Experimente *für's erste* dann doch fertig geschrieben hatte. Hier kommt dann die Modellierung in R und alles was es noch so um die Regression gibt. Eine ziemliche Menge und mal schauen wie lange mich dann das Thema noch umtreibt.

Was noch offen ist und vermutlich noch meiner Aufmerksamkeit bedarf, ist die bayesianische Statistik. Aktuell habe ich nur Bruckstücke von Ideen, wie ich das komplexe Thema aufarbeiten kann, aber da habe ich ja jetzt noch etwas Zeit mich mit zu beschäftigen.

Eine andere große Baustelle und auch ein Teil, den ich noch schreiben möchte[^abspann-2], ist der Bereich genetische Analysen in der Bioinformatik. Wann ich dazu kommen werde, steht dann aber noch in den signifikanten Sternen... Aber dieses Thema wird dann das [Skript Bioinformatik](https://jkruppa.github.io/bioinformatic/) werden. Genetische Analyse passen hier definitiv nicht mehr rein. Ich werde aber wirklich eine Zeit brauchen...

[^abspann-2]: *Oder vielleicht auch nicht... Die Frage ist immer, wer braucht es? Und wird es in meiner Lehre von nutzen sein?*

Was es definitiv nicht geben wird sind quantitative Methoden der Sozialwissenschaftlichen. Das ist weder mein Bereich noch mein Interesse. Da gibt es sicherlich andere Lehrende, die sich mit diesem Thema hervorragend auseinander gesetzt haben.

Wenn dir also noch was fehlt, dann schreibe mir doch eine Mail, dann schaue ich, dass ich das Thema in den nächsten Monaten ergänze -- ich bin wirklich nicht sehr schnell gerade. Einfach fühlen sich hier die Seiten dann nämlich doch nicht. So Ende ich vorerst mal mit dem Zitat von [Richard Feynman](http://www.feynman.com/) über das Lernen und Lehren.

> *"If you want to master something, teach it. The more you teach, the better you learn. Teaching is a powerful tool to learning." --- Richard Feynman*

Ich hoffe du hast ähnlich viel gelernt wie ich, als ich das hier alles geschrieben habe. Möge dir das Buch *Bio Data Science* von Nutzen sein.

Für mich *ist* es mit diesem Buch wahrlich eine andere Reise.

> *"To write a book you must become the book." --- Naval Ravikant*

## Hall of Fame {.unnumbered .unlisted}

Dieses Openbook hat im Prinzip zwei Phasen bis jetzt gesehen. Ich war mit dem ersten Entwurf im Prinzip Ende 2024 fertig. Nach einer Pause habe ich dann Anfang 2025 festgestellt, dass ich dann doch das ein oder andere Kapitel überarbeiten möchte. Am Ende habe ich dann meistens das ganze Kapitel neu geschrieben. In der folgenden Tabelle findest du meine persönliche Hall of Fame in der ich einfach mal aufschreibe welche Kapitel ich schon überarbeitet habe. Es wird also noch etwas dauern, bis ich zum zweiten Mal fertig sein werde.

```{r}
#| echo: false
options(knitr.kable.NA = '')

read_excel("data/hall_of_fame.xlsx") |> 
  mutate(diff = end - start) |> 
  arrange(start) |> 
  rowid_to_column("Nr.") |> 
  set_names(c("Nr.", "Kapitel", "Startdatum", "Enddatum", "Dauer")) |> 
  kable(align = "clccr", "pipe")
```

Die Auflistung ist nie ganz komplett, dass hat auch damit zu tun, dass ich kleine Veränderungen hier nicht erfasst habe. Die ganzen kleinen Veränderungen, wie neue Datenbeispiele oder wissenschaftlichen Veröffentlichungen, machen dann aber auch einiges an Schreibzeit aus. Wie das immer so ist, auch Kleinvieh braucht Liebe. Auch habe ich manchmal Kapitel sehr lange pausiert, weil ich in der laufenden Lehre nochmal ein anderes Kapitel gebraucht habe. So ziehen sich Kapitel teilweise echt wie Kaugummi.
