```{r echo = FALSE}
pacman::p_load(tidyverse, readxl, knitr, kableExtra, lubridate)
```

# Abspann {#sec-abspann .unnumbered}

*Version vom `r format(Sys.time(), '%B %d, %Y um %H:%M:%S')`*

> *"I may not have gone where I intended to go, but I think I have ended up where I needed to be." --- Douglas Adams*

```{r}
#| echo: false
ref_date <- as.Date('07/07/22',format='%d/%m/%y')
today <- as.Date(Sys.Date(), format='%d/%m/%y')
till <- year(today)-year(ref_date)
```

Als ich Juli 2022 anfing auf einem großen, weißen Blatt alles aufzuschreiben, was mir so einfiel und in ein Skript Bio Data Science gehört, war ich am Ende etwas schockiert. Das war echt eine Menge an Begriffen und Methoden. Teilweise nur die Oberbegriffe, die sich dann später als ein Kleidoskop an Unterthemen herausstellen sollte. Also machte ich mich ans Werk wie [Beppo, der Straßenkehrer](https://www.stillkinder.de/beppo-strassenkehrer/), immer schön eine Sache nach der nächsten. Und so wuchs fast unmerklich dieses Werk hier an. Am Ende bin ich recht froh so weit gekommen zu sein. Sicherlich fehlt noch das ein oder andere Thema, aber soweit bin ich erstmal zufrieden. Jedenfalls so zufrieden, dass ich diesen Abspann schreiben kann.

Wenn dir also noch was fehlt, dann schreibe mir doch eine Mail, dann schaue ich, dass ich das Thema in den nächsten Wochen und Monaten ergänze. Einfach fühlen sich hier die Seiten dann nämlich doch nicht. Und so Ende ich vorerst mal mit dem Zitat von Richard Feynman über das Lernen und Lehren.

> *"If you want to master something, teach it. The more you teach, the better you learn. Teaching is a powerful tool to learning." --- Richard Feynman*
