```{r echo = FALSE}
pacman::p_load(tidyverse, readxl, knitr, kableExtra, lubridate)
```

# Abspann {#sec-abspann .unnumbered}

*Letzte Änderung am `r format(fs::file_info("abspann.qmd")$modification_time, '%d. %B %Y um %H:%M:%S')`*

> *"I may not have gone where I intended to go, but I think I have ended up where I needed to be." --- Douglas Adams*

```{r}
#| echo: false
ref_date <- as.Date('07/07/22',format='%d/%m/%y')
today <- as.Date(Sys.Date(), format='%d/%m/%y')
till <- year(today) - year(ref_date)
## better till...
# till <- as.numeric(difftime(today, ref_date, unit = "weeks")/52.5) |>  
#  floor()
```

Vor über `r till` Jahren begann alles mit einem leeren, weißen Blatt.[^abspann-1] Ich fing an aufzuschreiben, was mir alles einfiel und in ein Buch **Bio Data Science** gehören sollte. Am Ende war ich etwas schockiert -- echt eine Menge an Begriffen und Methoden. Teilweise hatte ich nur die Oberbegriffe benannt, die sich dann später als ein Kaleidoskop an Unterthemen herausstellen. Also machte ich mich ans Werk wie [Beppo, der Straßenkehrer](https://www.stillkinder.de/beppo-strassenkehrer/), immer schön eine Sache nach der nächsten. Und so wuchs fast unmerklich dieses Werk hier an. Am Ende bin ich recht froh so weit gekommen zu sein. Sicherlich fehlt noch das ein oder andere Thema, aber soweit bin ich erstmal zufrieden. Jedenfalls so zufrieden, dass ich diesen Abspann schreiben kann.

[^abspann-1]: *Mein Ziel ist es übrigens nach 3 Jahren fertig zu sein... mal gucken, ob ich dann Mitte 2025 "fertig" bin. Was immer das auch heißen mag.*

Ein wunderbarer Erfolg.

Oder um es mit den Worten von [James Clear](https://jamesclear.com/) zu sagen...

> *"The imperfect project you actually complete is worth more than the perfect project you never finish." --- James Clear*

Aktuell[^abspann-2] beschäftigt mich die Verzahnung der Kapitel hier mit meinen YouTube-Videos sehr. Es ist dann doch mehr Aufwand als gedacht die Kapitel nochmal "einzusprechen". Häufig ändere ich dann doch noch eine Menge an der Struktur des Kapitels. Hätte ich so nicht gedacht. Dabei ist mir dann[^abspann-3] aufgefallen, dass ich doch nochmal das Kapitel zum Post-hoc Test sowie das Kapitel zur ANOVA vollkommen neu schreiben muss. Aber die Kapitel sind sehr viel besser geworden... aber es waren ja auch mit die ersten Kapitel, die ich im Sommer 2022 geschrieben habe.

[^abspann-2]: *Vermutlich während des gesamten Jahres 2025.*

[^abspann-3]: *Um genau zu sein im Januar 2025.*

Was noch offen ist und vermutlich noch meiner Aufmerksamkeit bedarf, ist die bayesianische Statistik. Aktuell habe ich nur Bruckstücke von Ideen, wie ich das komplexe Thema aufarbeiten kann, aber da habe ich ja jetzt noch etwas Zeit mich mit zu beschäftigen.

Eine andere große Baustelle und auch ein Teil, den ich noch schreiben möchte[^abspann-4], ist der Bereich genetische Analysen in der Bioinformatik. Wann ich dazu kommen werde, steht dann aber noch in den signifikanten Sternen... Aber dieses Thema wird dann das [Skript Bioinformatik](https://jkruppa.github.io/bioinformatic/) werden. Genetische Analyse passen hier definitiv nicht mehr rein. Ich werde aber wirklich eine Zeit brauchen...

[^abspann-4]: *Oder vielleicht auch nicht... Die Frage ist immer, wer braucht es? Und wird es in meiner Lehre von nutzen sein?*

Was es definitiv nicht geben wird sind quantitative Methoden der Sozialwissenschaftlichen. Das ist weder mein Bereich noch mein Interesse. Da gibt es sicherlich andere Lehrende, die sich mit diesem Thema hervorragend auseinander gesetzt haben.

Wenn dir also noch was fehlt, dann schreibe mir doch eine Mail, dann schaue ich, dass ich das Thema in den nächsten Monaten ergänze -- ich bin wirklich nicht sehr schnell gerade. Einfach fühlen sich hier die Seiten dann nämlich doch nicht. So Ende ich vorerst mal mit dem Zitat von [Richard Feynman](http://www.feynman.com/) über das Lernen und Lehren.

> *"If you want to master something, teach it. The more you teach, the better you learn. Teaching is a powerful tool to learning." --- Richard Feynman*

Ich hoffe du hast ähnlich viel gelernt wie ich, als ich das hier alles geschrieben habe. Möge dir das Buch **Bio Data Science** von Nutzen sein.

Für mich *ist* es mit diesem Buch wahrlich eine andere Reise.

> *"To write a book you must become the book." --- Naval Ravikant*
