```{r echo = FALSE}
pacman::p_load(tidyverse, readxl, knitr, kableExtra, lubridate)
```

# Abspann {#sec-abspann .unnumbered}

> *"I may not have gone where I intended to go, but I think I have ended up where I needed to be." --- Douglas Adams*

```{r}
#| echo: false
ref_date <- as.Date('07/07/22',format='%d/%m/%y')
today <- as.Date(Sys.Date(), format='%d/%m/%y')
till <- year(today)-year(ref_date)
## better till...
#till <- as.numeric(difftime(today, ref_date, unit = "weeks")/52.5) %>% 
#  floor()
```

Als ich vor ungefähr `r till` Jahren anfing auf einem großen, weißen Blatt alles aufzuschreiben, was mir so einfiel und in ein Buch **Bio Data Science** gehört, war ich am Ende etwas schockiert. Das war echt eine Menge an Begriffen und Methoden. Teilweise nur die Oberbegriffe, die sich dann später als ein Kaleidoskop an Unterthemen herausstellen sollte. Also machte ich mich ans Werk wie [Beppo, der Straßenkehrer](https://www.stillkinder.de/beppo-strassenkehrer/), immer schön eine Sache nach der nächsten. Und so wuchs fast unmerklich dieses Werk hier an. Am Ende bin ich recht froh so weit gekommen zu sein. Sicherlich fehlt noch das ein oder andere Thema -- wie du auch immer auf meiner Willkommensseite im Baustellenkasten siehst -- aber soweit bin ich erstmal zufrieden. Jedenfalls so zufrieden, dass ich diesen Abspann schreiben kann. Ein wunderbarer Erfolg. Oder um es mit den Worten von James Clear zu sagen...

> *"The imperfect project you actually complete is worth more than the perfect project you never finish." --- James Clear*

Was noch offen ist und vermutlich noch meiner Aufmerksamkeit bedarf, ist die bayesianische Statistik. Aktuell habe ich nur Bruckstücke von Ideen, wie ich das komplexe Thema aufarbeiten kann, aber da habe ich ja jetzt noch etwas Zeit mich mit zu beschäftigen.

Eine andere große Baustelle und auch ein Teil, den ich noch schreiben möchte *oder vielleicht auch nicht*, ist der Bereich genetische Analysen in der Bioinformatik. Wann ich dazu kommen werde, steht dann aber noch in den Sternen... Aber dieses Thema wird dann das [Skript Bioinformatik](https://jkruppa.github.io/bioinformatic/) werden. Genetische Analyse passen hier definitiv nicht mehr rein. Ich werde aber wirklich eine Zeit brauchen, um dort "fertig" zu werden.

Was es definitiv nicht geben wird sind quantitative Methoden der Sozialwissenschaftlichen. Das ist weder mein Bereich noch mein Interesse. Da gibt es sicherlich andere Lehrende, die sich mit diesem Thema hervorragend auseinander gestetzt haben.

Wenn dir also noch was fehlt, dann schreibe mir doch eine Mail, dann schaue ich, dass ich das Thema in den nächsten Wochen und Monaten ergänze. Einfach fühlen sich hier die Seiten dann nämlich doch nicht. Und so Ende ich vorerst mal mit dem Zitat von Richard Feynman über das Lernen und Lehren.

> *"If you want to master something, teach it. The more you teach, the better you learn. Teaching is a powerful tool to learning." --- Richard Feynman*

Ich hoffe du hast ähnlich viel gelernt wie ich, als ich das hier alles geschrieben habe. Möge das Buch Bio Data Science dir von Nutzen sein. Oder um es etwas anders auszudrücken...

> *"To write a book you must become the book" --- Naval Ravikant*
