# Gummibärchen {#sec-example-gummibears}

*Version vom `r format(Sys.time(), '%B %d, %Y um %H:%M:%S')`*

```{r echo = FALSE}
pacman::p_load(tidyverse, readxl, knitr, kableExtra, openxlsx)
```

::: callout-tip
## Gummibärchen Daten und die explorative Datenanalyse

Du findest auf YouTube die [Gummibärchen Daten und die explorative Datenanalyse](https://youtu.be/gEwOmvWvdxo) als Video. Vielleicht interessiert es dich mal so eine Auswertung im Video anzuschauen.
:::

::: column-margin
Wenn dich der Ablauf technisch interssiert findet du unter @kruppa2021spielerisch mehr Informationen dazu.
:::

Im Folgenden sehen wir in @tbl-gummi den Gummibärchen Datensatz, der im Laufe der letzten Jahre entstanden ist. Dabei wächst der Datensatz von Semester zu Semester immer ein wenig weiter. Jedes Semester darf Tütchen aufreißen und schauen was da so drin ist.

```{r}
#| echo: false
#| message: false
#| warning: false
#| label: tbl-gummi
#| tbl-cap: Auszug aus dem Daten zu den Gummibärchendaten.
#| column: page

gummi_tbl <- read_excel("data/gummibears.xlsx") 

rbind(head(gummi_tbl),
      rep("...", times = ncol(gummi_tbl)),
      tail(gummi_tbl)) %>% 
  kable(align = "c", "pipe")
```

Wir erheben folgende Variablen im Datensatz. Dabei unterscheiden wir einmal in Daten, die technischer Natur sind:

-   **year**, das Jahr in dem die Daten erhoben wurden.
-   **module**, das Module in welchem die Daten erhoben wurden. Am Anfang wurde das Modul noch nicht erfasst.
-   **darkred** bis **white**, die Anzahl an Gummibärchen in der jeweiligen Farbe.
-   **count_bears**, die Anzahl an Gummibärchen in der entsprechenden Tüte.
-   **count_color**, die Anzahl an Farben und damit Geschmacksrichtungen in einer Tüte.

Dann wollen wir aber auch noch etwas über den Studierenden wissen, der die Tüte aufgemacht hat. Wir erheben hier noch einge demographische Informationen:

-   **most_liked**, der Lieblingsgeschmack des Studierenden.
-   **gender**, das Geschlecht des Studierenden. Aktuell gibt es nur männlich oder weiblich Studierende.
-   **age**, das Alter in Jahren \[y\] der Studierenden.
-   **height**, die Körpergröße des Studierenden in \[cm\]
-   **semester**, das aktuelle Semester des Studierenden. Wir unterscheiden nicht zwischen Bachelor und Master

Aktuell hat der Datensatz $n = `r nrow(gummi_tbl)`$ Beobachtungen. Da der Datensatz aber immer weiter wächst brauchen wir wirklich R dazu um den Datensatz uns anschauen zu können.

::: callout-tip
## Datei für von Flöhen, Hunden und Katzen

Du findest die Datei `gummibears.xlsx` auf GitHub [jkruppa.github.io/data/](https://github.com/jkruppa/jkruppa.github.io/tree/master/data) als Excel Datei.
:::

## Referenzen {.unnumbered}
