# Von Gummibärchen {#sec-example-gummibears}

*Letzte Änderung am `r format(fs::file_info("example-gummi-bears.qmd")$modification_time, '%d. %B %Y um %H:%M:%S')`*

> *Gummibär'n, hüpfen hier und dort und überall, sie sind für dich da wenn du sie brauchst, das sind die Gummibär'n! --- Gummibärenbande, Theme*

```{r echo = FALSE}
pacman::p_load(tidyverse, readxl, knitr, kableExtra, openxlsx)
gummi_tbl <- read_excel("data/gummibears.xlsx") 

gummi_color_tbl <- gummi_tbl %>% 
  select(darkred:white) %>% 
  gather(color, count)

count_bears <- sum(gummi_color_tbl$count)
full_person <- gummi_tbl %>% na.omit %>% nrow
```

::: callout-tip
## Gummibärchen Daten und die explorative Datenanalyse

Du findest auf YouTube die [Gummibärchen Daten und die explorative Datenanalyse](https://youtu.be/gEwOmvWvdxo) als Video. Vielleicht interessiert es dich mal so eine Auswertung im Video anzuschauen.
:::

::: column-margin
Wenn dich der Ablauf technisch interessiert findest du in @kruppa2019statistik und @kruppa2021spielerisch mehr Informationen und didaktische Hintergründe zu den Gummibärchen.
:::

Im Folgenden sehen wir in @tbl-gummi den Gummibärchen Datensatz, der im Laufe der letzten Jahre entstanden ist. Dabei wächst der Datensatz von Semester zu Semester immer ein wenig weiter. Jedes Semester darf Tütchen aufreißen und schauen was da so drin ist. Wir sind jetzt aktuell bei $N = `r nrow(gummi_tbl)`$ Gummibärchentütchen mit insgesamt $`r count_bears`$ ausgezählen Gummibärchen. Insgesamt haben wir die vollständigen Daten von $N = `r full_person`$ Personen vorliegen. Vollständig heißt, dass wir dann keinen fehlenden Wert in einer Spalten für diese Beobachtungen vorliegen haben.

::: callout-caution
## Erstellen des Gummibärchendatensatzes

Und jetzt ist es deine Aufgabe an dem Datensatz teilzuhaben und eine Zeile dieses Datensatzes zu werden. Wenn du also in der Vorlesung sitzt, dann bitte hier lang zum [Gummibärchen Datensatz erstellen](https://docs.google.com/spreadsheets/d/1hfY9XmVD02PIA5v7azh4r1jM_2uBO_TbPR-1GfA50Jw/edit?usp=sharing)
:::

```{r}
#| echo: false
#| message: false
#| warning: false
#| label: tbl-gummi
#| tbl-cap: Auszug aus dem Daten zu den Gummibärchendaten.
#| column: page

gummi_tbl <- read_excel("data/gummibears.xlsx") 

rbind(head(gummi_tbl),
      rep("...", times = ncol(gummi_tbl)),
      tail(gummi_tbl)) %>% 
  kable(align = "c", "pipe")
```

Wir erheben folgende Variablen im Datensatz. Dabei unterscheiden wir einmal für Variablen, die technischer Natur sind. Wir schreiben `NA` für eng. *not available*, wenn ein Eintrag fehlt.

-   **year**, das Jahr in dem die Daten erhoben wurden.
-   **module**, das Module in welchem die Daten erhoben wurden. Am Anfang wurde das Modul noch nicht erfasst.
-   **darkred** bis **white**, die Anzahl an Gummibärchen in der jeweiligen Farbe.
-   **count_bears**, die Anzahl an Gummibärchen in der entsprechenden Tüte.
-   **count_color**, die Anzahl an Farben und damit Geschmacksrichtungen in einer Tüte.

Dann wollen wir aber auch noch etwas über den Studierenden wissen, der die Tüte aufgemacht hat. Wir erheben hier noch einge demographische Informationen:

-   **most_liked**, der Lieblingsgeschmack des Studierenden.
-   **gender**, das Geschlecht des Studierenden. Aktuell gibt es nur männlich oder weiblich Studierende.
-   **age**, das Alter in Jahren \[y\] der Studierenden.
-   **height**, die Körpergröße des Studierenden in \[cm\]
-   **semester**, das aktuelle Semester des Studierenden. Wir unterscheiden nicht zwischen Bachelor und Master

[Tja, bei einem Durchschnittspreis von $2.29$ EUR pro Großtüte mit 20 Tütchen sind wir dann bei Gesamtausgaben von $`r floor(nrow(gummi_tbl)/20 * 2.29)`$ EUR. Wer hat gesagt, dass Forschung günstig ist?]{.aside}

Aktuell hat der Datensatz $N = `r nrow(gummi_tbl)`$ Beobachtungen. Davon sind $N = `r full_person`$ Personen mit einem vollständigen Eintrag ohne fehlende Werte. Die Differenz erklärt sich teilweise aus vergessenen Werten und dadurch, dass ich in einigen Modulen mehrere Tütchen pro Person auszählen hab lassen. Da der Datensatz aber immer weiter wächst brauchen wir wirklich R dazu um den Datensatz uns anschauen zu können.

::: callout-tip
## Datei von den Gummibärchen

Du findest die Datei `gummibears.xlsx` auf GitHub [jkruppa.github.io/data/](https://github.com/jkruppa/jkruppa.github.io/tree/master/data) als Excel Datei.
:::

## Referenzen {.unnumbered}
