```{r echo = FALSE}
pacman::p_load(tidyverse, readxl, knitr, kableExtra, openxlsx)
```

# Von Flöhen, Hunden, Katzen und Füchsen {#sec-example-3}

```{r }
#| echo: false
#| message: false

data_tbl <- read_csv2("data/flea_dog_cat.csv")
```

Wir wollen jetzt das Beispiel von den Hunden und Flöhen um eine Spezies erweitern. Wir nehmen noch die Katzen mit dazu und fragen uns, wie sieht es mit der Sprungfähigkeit von Katzen und Hundeflöhen aus? Konzentrieren wir uns hier einmal auf die Sprungweite. Wir können wie in dem Beispiel [-@sec-example-1] die Sprungweiten \[cm\] wieder aufschreiben:

```{r echo = FALSE}
#| label: tbl-dog-cat-fox
#| tbl-cap: Sprunglängen [cm] für Hunde-, Katzen- und Fuchsflöhe. 

y_jump_fox <- c(12.1, 13.2, 14.1, 9.7, 10.6, 11.5, 10.8)
y_grade_fox <- c(5, 4, 7, 5, 4, 4, 1)
y_count_fox <- c(21, 25, 31, 12, 28, 18, 19)
y_infected_fox <- c(1, 1, 1, 1, 0, 1, 0)

data_tbl <- rbind(data_tbl,  
                  tibble(fox = y_jump_fox) %>%
                    gather(animal, jump_length) %>%
                    mutate(flea_count = c(y_count_fox),
                           grade = c(y_count_fox),
                           infected = c(y_count_fox)))

write.csv2(data_tbl, "data/flea_dog_cat_foxes.csv", row.names = FALSE)
write.xlsx(data_tbl, "data/flea_dog_cat_foxes.xlsx", rowNames = FALSE)


data_tbl %>%
  kable(align = "c", "pipe")


```
