```{r echo = FALSE}
pacman::p_load(tidyverse, readxl, knitr, kableExtra, openxlsx)
```

# Von Flöhen und Hunden {#sec-example-1}

```{r echo = FALSE}
y_jump_dog <- c(5.7, 8.9, 11.8, 8.2, 5.6, 9.1, 7.6)
y_count_dog <- c(18, 22, 17, 12, 23, 18, 21)
y_grade_dog <- c(8, 7, 5, 6, 7, 7, 9)
y_infected_dog <- c(0, 1, 1, 0, 1, 0, 0)
```

In unserem ersten Beispiel wollen wir uns verschiedene Daten $D$ von Hunden und Hundeflöhen anschauen. Unter anderem sind dies die Sprungweite, die Anzahl an Flöhen, die Boniturnoten auf einer Hundemesse sowie der Infektionsstatus. Hier nochmal detailiert, was wir uns im folgenden im Kapitel einmal anschauen wollen.

-   **Sprungweite** in \[cm\] von verschiedenen Flöhen $$
    Y_{jump} = \{`r str_c(y_jump_dog, collapse = ", ")`\}.
    $$

-   **Anzahl an Flöhen** auf verschiedenen Hunden $$
      Y_{count} = \{`r str_c(y_count_dog, collapse = ", ")`\}.
      $$

-   **Boniturnoten** \[1 = schlechteste bis 9 = beste Note\] von verschiedenen Hunden $$
      Y_{grade} = \{`r str_c(y_grade_dog, collapse = ", ")`\}.
      $$

-   **Infektionstatus** \[0 = gesund, 1 = infiziert\] mit Flöhen von verschiedenen Hunden $$
      Y_{infected} = \{`r str_c(y_infected_dog, collapse = ", ")`\}.
      $$

Je nachdem was wir messen, nimmt $Y$ andere Zahlenräume an. Wir sagen, $Y$ folgt einer Verteilung. Die Sprungweite ist normalverteilt, die Anzahl an Flöhen folgt einer Poisson Verteilung, die Boniturnoten sind multinominal/ordinal bzw. kategorial verteilt. Der Infektionsstatus ist binomial verteilt. Wir werden uns später die Verteilungen anschauen und visualisieren. Das können wir hier aber noch nicht. Wichtig ist, dass du schon mal gehört hast, dass $Y$ unterschiedlich *verteilt* ist, je nachdem welche Dinge wir messen.
