```{r echo = FALSE}
pacman::p_load(tidyverse, readxl, knitr, kableExtra, openxlsx)
```

# Datenbeispiele

*Letzte Änderung am `r format(fs::file_info("example-preface.qmd")$modification_time, '%d. %B %Y um %H:%M:%S')`*

> *"It is possible to commit no mistakes and still lose. That is not a weakness. That is life." --- Jean-Luc Picard, Star Trek: The Next Generation, Peak Performance*

Wir brauchen am Anfang erstmal ein simples Beispiel. Konkrete Zahlen mit denen wir arbeiten können und Grundlagen aufbauen können. Was liegt da näher als sich einmal am Kopf zu kratzen und zu fragen, was juckt den da? Genau! Flöhe. Wir schauen uns einmal Flöhe auf Hunden und Katzen an. Daran können wir viel über Zahlen und Buchstaben in der Statistik und dann im Programmieren lernen.

Mir ist bewusst, dass du die Unterschiede kennst. Nur leider ist eine Zahl nicht nur eine Zahl und ein Wort nicht immer ein Wort. Das hat mit der eingeschränkten Kommunikationsfähigkeit von Computerprogrammen zu tun. R braucht da deine Mithilfe und dein *neues* Verständnis von Buchstaben und Zahlen. Eben wie ein Computer denkt.

## Weitere Datenquellen

[Food and agriculture data](https://www.fao.org/faostat/en/#home)

Mit dem [R Paket `{FAOSTAT}`](https://cran.r-hub.io/web/packages/FAOSTAT/) und der Vignette [FAOSTAT: Download Data from the FAOSTAT Database](https://cran.r-hub.io/web/packages/FAOSTAT/vignettes/FAOSTAT.pdf)

```{r}
#| eval: false


```

Mit dem [R Paket `{owidR}`](https://cran.r-project.org/web/packages/owidR/index.html) haben wir auch eine Möglichkeit direkt auf die Datenbank von [Our World in Data](https://ourworldindata.org/) zuzugreifen.

```{r}
#| eval: false
foo <- owid_search("annual") 
owid("annual-co2-emissions-by-region")
owid(foo[3])
```

### agridat: Agricultural Datasets

Eine wunderbare Sammlung von Datensätzen aus dem Bereich der Agarwissenschaften liefert das R Paket `{agridat}`. Über die Hilfeseite [agridat: Agricultural Datasets](https://cran.r-project.org/web/packages/agridat/index.html) findest du dann einmal einen gesamten Überblick und auch die Informationen über einige ausgewählte Datensätze aus Dutzenden von Datensätzen. Alle Datensätze der wichtigen Bücher zu dem experimentellen Designs sind dort eigentlich enthalten und einmal kuratiert.

Hier noch der Link zu [agridat - Datensätze mit Abbildungen in `desplot`](https://kwstat.github.io/agridat/reference/index.html). Du musst dann auf die jeweiligen Datensätze in der Liste klicken und dann komsmt du zu dem Datensatz mit mehr Details sowie meistens auch einer Abbildung in `desplot`.
