```{r echo = FALSE}
pacman::p_load(tidyverse, readxl, knitr, kableExtra, openxlsx)
```

# Von Flöhen auf Tieren in Habitaten {#sec-example-4}

Wir schauen uns in diesem Beispiel wiederum drei Tierarten an: Hunde, Katzen und Füchse. Auf diesen Tierarten messen wir die Sprunglänge von jeweils zehn Tieren. Im Vergleich zu dem vorherigen Beispiel erweitern wir die Daten um eine Spalte `site` in der wir vier verschiedene Messorte protokollieren. Es ergibt sich folgende @tbl-example-4 und die dazugehörige @fig-example-4.

```{r }
#| message: false
#| echo: false

set.seed(20220812)
data_tbl <- expand_grid(animal = 1:3, site = 1:4, rep = 1:10) %>% 
  mutate(jump_length = round(8 + 5 * animal + 2.5 * site - 1.5 * animal * site + rnorm(n(), 0, 2), 2),
         animal = factor(animal, labels = c("cat", "dog", "fox")),
         site = factor(site, labels = c("city", "smalltown", "village", "field")))

write.csv2(data_tbl, "data/flea_dog_cat_fox_site.csv", row.names = FALSE)
write.xlsx(data_tbl, "data/flea_dog_cat_fox_site.xlsx", rowNames = FALSE)
```

```{r}
#| message: false
#| echo: false
#| tbl-cap: Sprunglängen [cm] für Hunde-, Katzen- und Fuchsflöhe in verschiedenen Habitaten. 
#| label: tbl-example-4

data_tbl %>%
  kable(align = "c", "pipe")
```

[Über die explorative Datenanalyse erfährst du mehr im @sec-eda-ggplot]{.aside}

Die Datentabelle ist in dieser Form schon fast nicht mehr überschaubar. Daher hilft hier die explorative Datenanalyse weiter. Wir schauen uns daher die Daten einmal als einen Boxplot in @fig-example-4 an. Wir sehen hier, dass wir drei Tierarten an vier Orten die Sprungweite in \[cm\] gemessen haben.

```{r}
#| message: false
#| echo: false
#| fig-align: center
#| fig-height: 4
#| fig-width: 6
#| fig-cap: Boxplot der Sprungweiten [cm] für Hunde-, Katzen- und Fuchsflöhe in verschiedenen Habitaten.
#| label: fig-example-4

ggplot(data_tbl, aes(animal, jump_length, fill = site)) + 
  geom_boxplot() +
  labs(x = "Tierart", y = "Sprungweite [cm]") +
  theme_bw() 
```

::: callout-tip
## Datei für von Flöhen auf Tieren in Habitaten

Du findest die Datei `flea_dog_cat_fox_site.xlsx` auf GitHub [jkruppa.github.io/data/](https://github.com/jkruppa/jkruppa.github.io/tree/master/data) als Excel oder auch als CSV.
:::
