# Formeln

**Diese Seite ist eine Sammelseite für Formeln und Ideen**

## Diagnostisches Testen

|          |         |                |                |                |
|:--------:|:-------:|:--------------:|:--------------:|:--------------:|
|          |         |  **Infected**  |                |                |
|          |         |   *Yes (1)*    |    *No (0)*    |                |
| **Test** | *+ (1)* |       a        |       b        | $\mathbf{a+b}$ |
|          | *- (0)* |       c        |       d        | $\mathbf{c+d}$ |
|          |         | $\mathbf{a+c}$ | $\mathbf{b+d}$ |  $\mathbf{n}$  |

: Eine 2x2 Tabelle oder Vierfeldertafel {#tbl-2x2-table-general}

Das ist ein Text @tbl-2x2-table-general

$$
Pr\left(\left.\cfrac{\Delta_{y_1,\, y_2}}{s_{y_1,\,y_2} \cdot \sqrt{2/n_g}}\right| \Delta_{y_1,\,y_2}=0\right)
$$

$$
\left[
(\bar{y}_1-\bar{y}_2) - 
T_{\left( 1-\tfrac{\alpha}{2} \right)} \cdot \frac {s_p}{\sqrt{n}}; \;
(\bar{y}_1-\bar{y}_2) + 
T_{\left( 1-\tfrac{\alpha}{2} \right)} \cdot \frac {s_p}{\sqrt{n}};
\right]
$$

## Fischer vs. Neyman-Pearson

@wasserstein2019moving

[The American Statistician, Volume 73, Issue sup1 (2019)](https://www.tandfonline.com/toc/utas20/73/sup1)

**Wahrscheinlichkeit - Tea drinking Lady ergänzen**

$$
Pr(T|H_0)
$$

$$
Pr(T_{calc}|H_0)
$$

$$
Pr\left(\left.T_{calc}=\cfrac{\bar{y}_1-\bar{y}_2}{s_{y_1,\,y_2} \cdot \sqrt{2/n_g}}\right| H_0{:}\; \bar{y}_1-\bar{y}_2=0\right)
$$

$$
Pr\left(\left.T_{calc}\right| \Delta_{y_1,\,y_2}=0\right)
$$

$$
\text{Pr}(D | H_0)
$$

::: callout-tip
## Prinzip des statistischen Testens III - Das 95% Konfidenzintervall

Du findest auf YouTube [Prinzip des statistischen Testens III - Das 95% Konfidenzintervall]() als Video. Ich werde zwar alles nochmal hier als Text aufschreiben, aber manchmal ist das Sehen und Hören dann einfacher.
:::

```{r }
#| echo: false
#| eval: false‚
#| message: false
#| label: fig-hist-flea-2
#| fig-align: center
#| fig-height: 3
#| fig-width: 5
#| fig-cap: "An 39 Hunden wurde die Anzahl an Flöhen gezählt."

ggplot(data = dog_fleas_tbl, aes(x = flea_weight)) +
  geom_histogram(binwidth = 1, fill = "gray", color = "black") +
  scale_x_continuous(breaks = 0:28) +
  scale_y_continuous(breaks = 0:9) +
  geom_vline(xintercept = 0:28, color = cbbPalette[6], alpha = 0.5,
             linetype = "dashed") +
  geom_hline(yintercept = 0:9, color = cbbPalette[6], alpha = 0.5,
             linetype = "dashed") +
  theme_bw() +
  labs(x = "Gewicht [mg]", y = "Anzahl") 

```

```{r}
#| echo: false
#| message: false
#| warning: false
#| fig-align: center
#| fig-height: 3
#| fig-width: 5
#| fig-cap: "An 39 Hunden wurde die Anzahl an Flöhen gezählt."

ggplot(data = small_tbl, aes(x = flea_weight)) +
  geom_histogram(binwidth = 2, fill = "gray", color = "black", alpha = 0.5) +
  scale_x_continuous(breaks = 11:19) +
  scale_y_continuous(breaks = 0:5) +
  geom_vline(xintercept = seq(11, 19, 2), color = cbbPalette[6], alpha = 0.5,
             linetype = "dashed") +
  geom_vline(xintercept = small_tbl$flea_weight, color = cbbPalette[7], size = 1.5) +
  geom_hline(yintercept = 0:5, color = cbbPalette[6], alpha = 0.5,
             linetype = "dashed") +
  theme_bw() +
  labs(x = "Gewicht [mg]", y = "Anzahl") 
```
