```{r echo = FALSE}
#| message: false
#| warning: false
pacman::p_load(tidyverse, readxl, knitr, kableExtra, Hmisc, see, latex2exp,
               multcomp, emmeans, ggpubr, multcompView, nlme, quantreg, janitor,
               parameters, effectsize, patchwork, conflicted)
conflicts_prefer(dplyr::select)
conflicts_prefer(dplyr::filter)
cbbPalette <- c("#000000", "#E69F00", "#56B4E9", "#009E73", 
                "#F0E442", "#0072B2", "#D55E00", "#CC79A7")
## ggplot template
gg_template <- ggplot() +
  theme_minimal() +
  theme(#axis.text.x = element_blank(),
        #axis.ticks.x = element_blank(),
        # axis.text.y = element_text(color = "#CC79A7", face = "bold", size = 14),
        axis.text.y = element_text(),
        axis.ticks.y = element_blank(),
        axis.text = element_text(size = 12),
        #axis.title = element_text(size = 14, face = "bold"),
        plot.title = element_text(size = 16, face = "bold"),
        plot.subtitle = element_text(size = 12, face = "italic"),
        plot.caption = element_text(face = "italic"),
        legend.position = "none") +
  scale_color_okabeito() +
  scale_fill_okabeito() 

```

# Der Post-hoc-Test {#sec-posthoc}

*Letzte Änderung am `r format(fs::file_info("stat-tests-posthoc.qmd")$modification_time, '%d. %B %Y um %H:%M:%S')`*

> *"Comparison is the thief of joy." --- Theodore Roosevelt*

```{r}
#| echo: false
#| eval: true
#| message: false
#| warning: false
#| label: fig-posthoc-temp
#| fig-align: center
#| fig-height: 5
#| fig-width: 5
#| fig-cap: "Visueller Zusammenhang eines gemittelten Outcomes ($y$) aus einer Normalverteilung im Verhältnis zu der Einflussvariable ($x$) mit zwei oder mehr Kategorien anhand von Barplots. Hauptsächlich unterscheiden sich die Barplots durch die unterschiedlichen Einheiten auf der $y$-Achse. Die Fehlerbalken stellen den Standardfehler (*SE*) dar. *[Zum Vergrößern anklicken]*"

gg_template %+%
  tibble(x_fct = c("A", "B", "C"),  
         mean_normal = c(1.5, 2.5, 5),
         sd_normal = c(0.5, 0.5, 0.5)) +
  aes(x_fct, mean_normal, fill = x_fct) +
  geom_bar(stat = "identity") +
  geom_errorbar(aes(ymin = mean_normal-(sd_normal), 
                    ymax = mean_normal+(sd_normal)),
                width = 0.2) +
  labs(x = "Kategoriell (>2 Level)", y = "Mittlerer Ertrag [t/ha]",
       title = "Gaussian",
       subtitle = "ANOVA, Paarweiser Vergleich und\ncompact letter display") +
  annotate("text", x = 1.5, y = 6, hjust = "right", color = "black", size = 4, 
           label = TeX(r"($ANOVA < 0.05$)")) +
  annotate("text", x = c(1, 2, 3), y = c(1.6, 3, 5.4),
           label = c("a", "ab", "b"), size = 5, fontface = 2) 
```

## Genutzte R Pakete

Wir wollen folgende R Pakete in diesem Kapitel nutzen.

```{r echo = TRUE}
#| message: false
pacman::p_load(tidyverse, magrittr, broom, nlme, agricolae,
               multcomp, emmeans, ggpubr, multcompView,
               rstatix, conflicted, see, rcompanion)
```

An der Seite des Kapitels findest du den Link *Quellcode anzeigen*, über den du Zugang zum gesamten R-Code dieses Kapitels erhältst.

## Daten

```{r}
#| message: false

fac1_tbl <- read_xlsx("data/flea_dog_cat_fox.xlsx") |>
  select(animal, jump_length) |> 
  mutate(animal = as_factor(animal))
```

```{r}
#| echo: false
#| message: false
#| warning: false
#| label: tbl-1fac
#| tbl-cap: "foo"

fac1_raw_tbl <- read_xlsx("data/flea_dog_cat_fox.xlsx") |>
  select(animal, jump_length)

rbind(head(fac1_raw_tbl, n = 5),
      rep("...", times = ncol(fac1_raw_tbl)),
      tail(fac1_raw_tbl, n = 5)) |> 
  kable(align = "c", "pipe")
```

```{r}
#| message: false
#| echo: false
#| fig-align: center
#| fig-height: 5
#| fig-width: 6
#| fig-cap: "Boxplot der Sprungweiten [cm] von Hunden und Katzen gemessen an verschiedenen Orten."
#| label: fig-boxplot-emmeans-fac1

ggplot(fac1_tbl, aes(x = animal, y = jump_length)) +
  geom_boxplot() +
  scale_fill_okabeito() +
  labs(x = "Tierart", y = "Sprungweite [cm]") +
  theme_minimal() 
```

```{r}
#| message: false

fac2_tbl <- read_xlsx("data/flea_dog_cat_fox_site.xlsx") |> 
  select(animal, site, jump_length) |> 
  mutate(animal = as_factor(animal),
         site = as_factor(site))
```

```{r}
#| echo: false
#| message: false
#| warning: false
#| label: tbl-2fac
#| tbl-cap: "foo"

fac2_raw_tbl <- read_xlsx("data/flea_dog_cat_fox_site.xlsx") |> 
  select(animal, site, jump_length)

rbind(head(fac2_raw_tbl, n = 5),
      rep("...", times = ncol(fac2_raw_tbl)),
      tail(fac2_raw_tbl, n = 5)) |> 
  kable(align = "c", "pipe")
```

```{r}
#| message: false
#| echo: false
#| fig-align: center
#| fig-height: 5
#| fig-width: 6
#| fig-cap: "Boxplot der Sprungweiten [cm] von Hunden und Katzen gemessen an verschiedenen Orten."
#| label: fig-boxplot-emmeans-fac2

ggplot(fac2_tbl, aes(x = animal, y = jump_length, 
                     fill = site)) +
  geom_boxplot() +
  scale_fill_okabeito() +
  labs(x = "Tierart", y = "Sprungweite [cm]") +
  theme_minimal() 
```

## Modell

Einfaktorielles Modell

$$
y \sim f_1
$$

Zweifaktorielles Modell

$$
y \sim f_1 + f_2
$$

### Varianzhomogenität und Varianzheterogenität

Varianz in den Fakoren

::: panel-tabset
## Theoretisch

```{r}
#| echo: false
#| eval: true
#| message: false
#| warning: false
#| label: fig-posthoc-var-homo-bar
#| fig-align: center
#| fig-height: 4
#| fig-width: 8
#| fig-cap: "Visueller  *[Zum Vergrößern anklicken]*"

p1 <- gg_template %+%
  tibble(x_fct = c("A", "B", "C"),  
         mean_normal = c(1.5, 2.5, 5),
         sd_normal = c(0.5, 0.5, 0.5)) +
  aes(x_fct, mean_normal, fill = x_fct) +
  geom_bar(stat = "identity") +
  geom_errorbar(aes(ymin = mean_normal-(sd_normal), 
                    ymax = mean_normal+(sd_normal)),
                width = 0.2, linewidth = 1) +
  labs(x = "Behandlungsgruppen (X)", y = "Mittler Messwert (Y)",
       title = "Varianzhomogenität", subtitle = "Varianzen sind gleich")  +
  ylim(0, 8)

p2 <- gg_template %+%
  tibble(x_fct = c("A", "B", "C"),  
         mean_normal = c(1.5, 2.5, 5),
         sd_normal = c(0.25, 1.25, 2.5)) +
  aes(x_fct, mean_normal, fill = x_fct) +
  geom_bar(stat = "identity") +
  geom_errorbar(aes(ymin = mean_normal-(sd_normal), 
                    ymax = mean_normal+(sd_normal)),
                width = 0.2, linewidth = 1) +
  labs(x = "Behandlungsgruppen (X)", y = "Mittler Messwert (Y)",
       title = "Varianzheterogenität", subtitle = "Varianzen sind unterschiedlich")  +
  ylim(0, 8)

p1 + p2 +
  plot_layout(ncol = 2) +
  plot_annotation(tag_levels = 'A') +
  plot_annotation(tag_levels = 'A', tag_prefix = '(', tag_suffix = ')') &
  theme(plot.tag = element_text(size = 16, face = "bold"))

```

```{r}
#| echo: false
#| eval: true
#| message: false
#| warning: false
#| label: fig-posthoc-var-homo-box
#| fig-align: center
#| fig-height: 4
#| fig-width: 8
#| fig-cap: "Visueller  *[Zum Vergrößern anklicken]*"

p1 <- gg_template %+%
  tibble(x_fct = gl(3, 5, labels = c("A", "B", "C")),  
         y_val = c(0.25, 1, 1.5, 2, 2.75,
                   1.25, 2, 2.5, 3, 3.75,
                   3.75, 4.5, 5, 5.5, 6.25)) +
  aes(x_fct, y_val, fill = x_fct) +
  geom_boxplot(linewidth = 1) +
  labs(x = "Behandlungsgruppen (X)", y = "Mittler Messwert (Y)",
       title = "Varianzhomogenität", subtitle = "Varianzen sind gleich") +
  ylim(0, 8)

p2 <- gg_template %+%
  tibble(x_fct = gl(3, 5, labels = c("A", "B", "C")),  
         y_val = c(0.5, 1, 1.5, 2, 2.5,
                   0, 1, 2.5, 4, 6.5,
                   2, 3, 5, 6, 8)) +
  aes(x_fct, y_val, fill = x_fct) +
  geom_boxplot(linewidth = 1) +
  labs(x = "Behandlungsgruppen (X)", y = "Mittler Messwert (Y)",
       title = "Varianzheterogenität", subtitle = "Varianzen sind unterschiedlich")  +
  ylim(0, 8)

p1 + p2 +
  plot_layout(ncol = 2) +
  plot_annotation(tag_levels = 'A') +
  plot_annotation(tag_levels = 'A', tag_prefix = '(', tag_suffix = ')') &
  theme(plot.tag = element_text(size = 16, face = "bold"))

```

## `{ggplot}`
:::

## Der ANOVA Pfad mit `TukeyHSD()`

Tukey HSD

::: panel-tabset
## Theoretisch

$$
q = \tfrac{\bar{y}_{max} - \bar{y}_{min}}{SE}
$$

$$
HSD = q_{\alpha, k, n-k} \cdot\tfrac{MSE}{n}
$$

## `TukeyHSD()`

```{r}
plant.av <- aov(weight ~ group, data = PlantGrowth)
summary(plant.av)
```

```{r}
tukey.test <- TukeyHSD(plant.av)
tukey.test
```

```{r}
multcompLetters(extract_p(tukey.test$group))
```

## `HSD.test()`

`{agricolae}`

```{r}
plant.av <- aov(weight ~ group, data = PlantGrowth)
summary(plant.av)
```

```{r}
tukey.test2 <- HSD.test(plant.av, trt = 'group')
tukey.test2
```
:::

[Post-Hoc Analysis with Tukey’s Test](https://rpubs.com/aaronsc32/post-hoc-analysis-tukey)

## Der effektive Pfad mit `{emmeans}`

Text

Varianzheterogenität

:   Wir können in `{emmeans}` eine mögliche Varianzheterogenität modellieren. In allen Beispielen hier, werde ich das machen.

Adjustierung für multiple Vergleiche

:   Das Paket `{emmeans}` kann sehr einfach für die Adjustierung von multiplen Vergleichen angepasst werden

### Einfaktorielle Analyse

```{r}
fac1_fit <- lm(jump_length ~ animal, data = fac1_tbl)
```

```{r}
comp_fac1_obj <- fac1_fit |> 
  emmeans(~ animal) |> 
  contrast(method = "trt.vs.ctrl", ref = "fox", adjust = "bonferroni") 

comp_fac1_obj
```

```{r}
comp_fac1_obj <- fac1_fit |>  
  emmeans(~ animal) |> 
  contrast(method = "pairwise", adjust = "bonferroni") 

comp_fac1_obj
```

```{r}
#| message: false
#| warning: false
res_fac1_obj <- comp_fac1_obj |> 
  tidy(conf.int = TRUE) |> 
  select(contrast, estimate, adj.p.value, conf.low, conf.high) |> 
  mutate(across(where(is.numeric), round, 4))

res_fac1_obj
```

```{r}
#| message: false
#| warning: false
#| echo: true
#| fig-align: center
#| fig-height: 3
#| fig-width: 5
#| fig-cap: Die 95% Konfidenzintervalle für den *allpair*-Vergleich des simplen Datensatzes.
#| label: fig-emmeans-1

  ggplot(res_fac1_obj, aes(contrast, y=estimate, ymin=conf.low, ymax=conf.high)) +
    geom_hline(yintercept=0, linetype="11", colour="grey60") +
    geom_errorbar(width=0.1) + 
    geom_point() +
    coord_flip() +
    theme_classic()
```

```{r}
#| message: false
#| warning: false
#| echo: true
#| fig-align: center
#| fig-height: 3
#| fig-width: 5
#| fig-cap: "Visualisierung der Ergebnisse im Pairwise P-value plot."
#| label: fig-emmeans-3

fac1_fit |> 
  emmeans(~ animal) |> 
  pwpp(adjust = "bonferroni") +
  theme_minimal()
```

```{r}
fac1_fit |> 
  emmeans(~ animal) |> 
  pwpm(adjust = "bonferroni")
```

::: panel-tabset
## Theoretisch

## p-Werte

## *Compact Letter Display*

## 95% Konfidenzintervall
:::

### Zweifaktorielle Analyse

Modell

$$
y \sim f_1 + f_2 + f_1 \times f_2
$$

```{r}
fac2_fit <- lm(jump_length ~ animal + site + animal:site, data = fac2_tbl)
```

```{r}
fac2_obj <- fac2_fit |> 
  emmeans(~ animal | site) |> 
  contrast(method = "pairwise", adjust = "bonferroni") 

fac2_obj
```

::: panel-tabset
## Getrennt für $f_1$ und $f_2$

## Gemeinsam für $f_1$ und $f_2$
:::

```{r}
fac2_obj |> 
  summary() |> 
  as_tibble() |> 
  select(contrast, site, p.value) |> 
  mutate(p.value = format.pval(p.value, eps = 0.001, digits = 2))
```

```{r}
fac2_obj <- fac2_obj |> 
  confint() |> 
  as_tibble() |> 
  select(contrast, site, estimate, conf.low = lower.CL, conf.high = upper.CL) 

fac2_obj
```

```{r}
#| message: false
#| warning: false
#| echo: true
#| fig-align: center
#| fig-height: 3
#| fig-width: 5
#| fig-cap: Die 95% Konfidenzintervalle für den *allpair*-Vergleich des Models mit Interaktionseffekt.
#| label: fig-emmeans-2

  ggplot(fac2_obj, aes(contrast, y=estimate, ymin=conf.low, ymax=conf.high,
                        color = site, group = site)) +
    geom_hline(yintercept=0, linetype="11", colour="grey60") +
    geom_errorbar(width=0.1, position = position_dodge(0.5)) + 
    geom_point(position = position_dodge(0.5)) +
    scale_color_okabeito() +
    coord_flip() +
    theme_classic()
```

## Weitere Pfade

### Paarweise Tests

### `{nparcomp}`

### `{multcomp}`

### Games Howell Test

### 

## Referenzen {.unnumbered}
