```{r echo = FALSE}
pacman::p_load(tidyverse, readxl, knitr, kableExtra, Hmisc)
```

# Der diagnostische Test

::: callout-note
## Was macht der $\mathcal{X}^2$-Test?

Ein $\mathcal{X}^2$-Test vergleicht die Anteile zweier Gruppen.
:::

::: callout-tip
## Einführung in den $\mathcal{X}^2$-Test per Video

Du findest auf YouTube [Der Chi-Quadrat-Test erklärt](https://youtu.be/B6YNtxBsK3c) als Video Reihe. Ich werde zwar alles nochmal hier als Text aufschreiben, aber manchmal ist das Sehen und Hören dann einfacher.
:::

Der ::: {.callout-caution collapse="true"} \## Ein Wort zur Klausur

Wir rechnen den $\mathcal{X}^2$-Test per Hand in der Klausur. Teilweise füllen wir die $2x2$ Tabelle aus, teilweise berechnen wir nur die Randsummen.

Bitte schau dir die Aufgaben in den [gesammelten Klausurfragen auf GitHub](https://github.com/jkruppa/teaching/tree/main/Klausur) an um eine Idee zu haben, welche Fragen zum Wilcoxon-Mann-Whitney-Test drankommen.

Wenn kein $\chi^2_{\alpha=5\%}$ in der Klausur gegeben ist, setzen wir $\chi^2_{\alpha=5\%} = 3.84$. :::

## Genutzte R Pakete für das Kapitel

Wir wollen folgende R Pakete in diesem Kapitel nutzen.

```{r echo = TRUE}
pacman::p_load(tidyverse, magrittr)
```

Am Ende des Kapitels findest du nochmal den gesamten R Code in einem Rutsch zum selber durchführen oder aber kopieren.

## Daten für den $\mathcal{X}^2$-Test

|            |       |                     |                     |                     |
|:----------:|:-----:|:-------------------:|:-------------------:|:-------------------:|
|            |       |    **Infected**     |                     |                     |
|            |       |      *Yes (1)*      |      *No (0)*       |                     |
| **Animal** | *Dog* |  $23_{\;\Large a}$  |  $10_{\;\Large b}$  | $\mathbf{a+b = 33}$ |
|            | *Cat* |  $18_{\;\Large c}$  |  $14_{\;\Large d}$  | $\mathbf{c+d = 32}$ |
|            |       | $\mathbf{a+c = 41}$ | $\mathbf{b+d = 24}$ |      $n = 65$       |

: Eine 2x2 Tabelle als Beispiel für unterschiedliche Flohinfektionen bei Hunden und Katzen. Dargestellt sind die *beobachteten* Werte. {#tbl-chi-square-obs}

## Hypothesen für den $\mathcal{X}^2$-Test

## $\mathcal{X}^2$-Test theoretisch

|            |       |                                   |                                   |               |
|:----------:|:-----:|:---------------------------------:|:---------------------------------:|:-------------:|
|            |       |           **Infected**            |                                   |               |
|            |       |             *Yes (1)*             |             *No (0)*              |               |
| **Animal** | *Dog* | $\cfrac{41 \cdot 33}{65} = 20.82$ | $\cfrac{24 \cdot 33}{65} = 12.18$ | $\mathbf{33}$ |
|            | *Cat* | $\cfrac{41 \cdot 32}{65} = 20.18$ | $\cfrac{24 \cdot 32}{65} = 11.82$ | $\mathbf{32}$ |
|            |       |           $\mathbf{41}$           |           $\mathbf{24}$           |   $n = 65$    |

: Eine 2x2 Tabelle als Beispiel für unterschiedliche Flohinfektionen bei Hunden und Katzen. Dargestellt sind die zu *erwartenden* Werte. {#tbl-chi-square-exp}
