```{r echo = FALSE}
pacman::p_load(tidyverse, readxl, knitr, kableExtra)
```

# Simple lineare Regression {#sec-modeling-simple-stat}

::: callout-note
## Was macht die simple lineare Regression?

Der Wilcoxon-Mann-Whitney-Test vergleicht die Mediane zweier beliebiger Verteilungen miteinander.
:::

::: {.callout-caution collapse="true"}
## Ein Wort zur Klausur

Wir nutzen folgende
:::

## Genutzte R Pakete für das Kapitel

Wir wollen folgende R Pakete in diesem Kapitel nutzen.

```{r echo = TRUE}
#| message: false
pacman::p_load(tidyverse, magrittr, conflicted, broom)
conflict_prefer("select", "dplyr")
conflict_prefer("filter", "dplyr")
conflict_prefer("mutate", "dplyr")
```

Am Ende des Kapitels findest du nochmal den gesamten R Code in einem Rutsch zum selber durchführen oder aber kopieren.

## Daten

```{r}
#| message: false

model_tbl <- read_csv2("data/flea_dog_cat_length_weight.csv") %>%
  mutate(animal = as_factor(animal))
```

In der @tbl-model-1 ist der Datensatz `model_tbl` nochmal dargestellt.

```{r}
#| message: false
#| echo: false
#| tbl-cap: Selektierter Datensatz mit einer normalverteilten Variable `jump_length` sowie der multinominalverteilten Variable `grade` und einem Faktor `animal` mit drei Leveln.
#| label: tbl-model-1

model_tbl %>% head(15) %>% kable(align = "c", "pipe")
```

## Formula

$$
y \sim x
$$

## `lm()`

## Simple lineare Regression

$$
y \sim x_1
$$

$$
y \sim \beta_0 + \beta_1 x_1 + \epsilon
$$

| $\boldsymbol{y = mx +b}$ | $\boldsymbol{y \sim \beta_0 + \beta_1 x_1 + \epsilon}$ |      Deutsch      |  Englisch   |
|:------------------------:|:------------------------------------------------------:|:-----------------:|:-----------:|
|           $m$            |                       $\beta_1$                        |     Steigung      |    Slope    |
|           $x$            |                         $x_1$                          | Einflussvariable  | Risk factor |
|           $b$            |                       $\beta_0$                        | y-Achsenabschnitt |  Intercept  |
|                          |                       $\epsilon$                       |     Residuen      |  Residual   |

: test

![Visualisierung der Korrelation.](images/statistical_modeling_lm){#fig-corr2 fig-align="center" width="100%"}

$$
\epsilon \sim \mathcal{N}(0, s^2_y)
$$

## Kausales Modell

## Prädiktives Modell
