```{r echo = FALSE}
pacman::p_load(tidyverse, readxl, knitr, kableExtra, Hmisc, plyr)
```

# Die ANOVA {#sec-anova}

::: callout-tip
## Einführung in die ANOVA per Video

Du findest auf YouTube [Grundlagen in R](https://www.youtube.com/playlist?list=PLe51bCp9JvEFUnFqaJG5aRmON9i1ZbOYC) als Video Reihe. Ich werde zwar alles nochmal hier als Text aufschreiben, aber manchmal ist das Sehen und Hören dann einfacher.
:::

Text was die ANOVA macht

::: callout-note
## Was macht die ANOVA?

Die ANOVA vergleicht die Parameter mehrerer Normalverteilungen miteinander.

Die Parameter einer Normalverteilung sind der Mittelwert und die Standardabweichung.

$\mathcal{N}(0, 1)$
:::

::: {.callout-caution collapse="true"}
## Ein Wort zur Klausur

Wir rechnen keine ANOVA in der Klausur per Hand sondern interpretieren die Ausgabe der R Fnktionen einer einfaktoriellen oder zweifaktoriellen ANOVA.
:::

## Genutzte R Pakete für das Kapitel

Wir wollen folgende R Pakete in diesem Kapitel nutzen.

```{r echo = TRUE}
pacman::p_load(tidyverse, magrittr, broom, readxl, effectsize)
```

Am Ende des Kapitels findest du nochmal den gesamten R Code in einem Rutsch zum selber durchführen oder aber kopieren.

## Einfaktorielle ANOVA

Hypothesen

```{=tex}
\begin{align*}
H_0&: \mu_1 = \mu_2 = \cdots = \mu_k\\
H_A&: \mu_i \ne \mu_{i'}\; \mbox{for at least one pair of}\; i,i' \in \{1, 2, \cdots, k\}
\end{align*}
```
$$
F = \cfrac{\tfrac{SSA}{k-1}}{\tfrac{SSE}{N-k}} = \cfrac{MSA}{MSE}
$$ Decision rule: reject $H_0$ if $F > F_{df_A = k-1,\,df_E=N-k,\,1-\alpha}$

Wir haben ein balanciertes Design. Für eine ANOVA ist aber ein balanciertes Design nicht notwendig.

$\bar{y}_{..} = 7.34$

|       j        |  dog   |  cat   |  fox   |
|:--------------:|:------:|:------:|:------:|
|       1        |  5.7   |  3.2   |  7.7   |
|       2        |  8.9   |  2.2   |  8.1   |
|       3        |  11.8  |  5.4   |  9.1   |
|       4        |  8.2   |  4.1   |  9.7   |
|       5        |  5.6   |  4.3   |  10.6  |
|       6        |  9.1   |  7.9   |  8.6   |
|       7        |  7.6   |  6.1   |  10.3  |
| $\bar{y}_{i.}$ | $4.74$ | $8.13$ | $9.16$ |
|   $\beta_i$    | $-2.6$ | $0.79$ | $1.81$ |

: Test

text

::: column-page
| Varianzquelle |  df   |                             Sum of squares                             |               Mean squares               |                   F                   |
|:-------------:|:-----:|:----------------------------------------------------------------------:|:----------------------------------------:|:-------------------------------------:|
|    animal     | $k-1$ |    $SS_{animal} = \sum_{i=1}^{k}n_i(\bar{y}_{i.} - \bar{y}_{..})^2$    | $MS_{animal} = \cfrac{SS_{animal}}{k-1}$ | $F = \cfrac{MS_{animal}}{MS_{error}}$ |
|     error     | $n-k$ | $SS_{error} = \sum_{i=1}^{k}\sum_{j=1}^{n_i}(y_{ij} - \bar{y}_{i.})^2$ |  $MS_{error} = \cfrac{SS_{error}}{N-k}$  |                                       |
|     total     | $n-1$ | $SS_{total} = \sum_{i=1}^{k}\sum_{j=1}^{n_i}(y_{ij} - \bar{y}_{..})^2$ |                                          |                                       |

: Einfaktorielle Anova
:::

```{r}
#| echo: false
#| message: false
#| tbl-cap: test caption
#| label: tbl-data-anova-1

fac1_tbl <- read_csv2("data/flea_dog_cat_fox.csv") 

stat <- ddply(fac1_tbl, "animal", summarize,
              mean = mean(jump_length, na.rm = TRUE),
              sd = round(sd(jump_length, na.rm = TRUE), 2))
grand_mean <- mean(fac1_tbl$jump_length, na.rm = TRUE)

fac1_tbl %>% kable(align = "c", "pipe")
```

```{r}
#| message: false
#| echo: false
#| label: fig-anova-exp-1
#| fig-align: center
#| fig-height: 5
#| fig-width: 6
#| fig-cap: "Zusammenhang von Histogramm und Densityplot an der Anzahl der Flöhe auf 39 Hunden."

ggplot(fac1_tbl, aes(x = 1, y = jump_length)) + 
  geom_point() +
  theme_bw() +
  theme(axis.title.x=element_blank(),
        axis.text.x=element_blank(),
        axis.ticks.x=element_blank(),
        legend.position="none") +
  ylab("") + xlab("")
```

```{r}
#| message: false
#| echo: false
#| label: fig-anova-exp-2
#| fig-align: center
#| fig-height: 5
#| fig-width: 6
#| fig-cap: "Zusammenhang von Histogramm und Densityplot an der Anzahl der Flöhe auf 39 Hunden."

ggplot(fac1_tbl, aes(x = 1, y = jump_length, color = animal)) + 
  geom_point() +
  ##scale_colour_manual(values = par$cbbPalette) +
  theme(legend.position="none") +
  theme_bw() +
  theme(axis.title.x=element_blank(),
        axis.text.x=element_blank(),
        axis.ticks.x=element_blank(),
        legend.position="none") +
  ylab("") + xlab("")
```

```{r}
#| message: false
#| echo: false
#| label: fig-anova-exp-3
#| fig-align: center
#| fig-height: 5
#| fig-width: 6
#| fig-cap: "Zusammenhang von Histogramm und Densityplot an der Anzahl der Flöhe auf 39 Hunden."

ggplot(fac1_tbl, aes(x = animal, y = jump_length, color = animal)) + 
  geom_point() +
  ##scale_colour_manual(values = par$cbbPalette) +
  theme(legend.position="none") +
  theme_bw() +
  theme(legend.position="none") +
  ylab("") + xlab("") 
```

```{r}
#| message: false
#| echo: false
#| label: fig-anova-exp-4
#| fig-align: center
#| fig-height: 5
#| fig-width: 6
#| fig-cap: "Zusammenhang von Histogramm und Densityplot an der Anzahl der Flöhe auf 39 Hunden."

ggplot(fac1_tbl, aes(x = animal, y = jump_length, color = animal)) + 
  geom_boxplot() +
  ##scale_colour_manual(values = par$cbbPalette) +
  theme(legend.position="none") +
  theme_bw() +
  theme(legend.position="none") +
  ylab("") + xlab("") 
```

```{r}
#| message: false
#| echo: false
#| label: fig-anova-exp-5
#| fig-align: center
#| fig-height: 5
#| fig-width: 6
#| fig-cap: "Zusammenhang von Histogramm und Densityplot an der Anzahl der Flöhe auf 39 Hunden."

ggplot(fac1_tbl, aes(x = animal, y = jump_length, color = animal)) + 
  geom_point() +
  theme_bw() +
  geom_jitter(position = position_jitter(width = 0.4))  +
  stat_summary(fun.y=mean, aes(ymin=..y.., ymax=..y..), 
               geom='errorbar', width = 0.65, color = "black", size = 1.25) +
  geom_hline(yintercept = mean(fac1_tbl$jump_length)) +
  annotate("text", x = 1:3, y = 7,
           label = round(stat$mean - grand_mean, 2)) +
  theme(legend.position="none") +
  ##scale_colour_manual(values = par$cbbPalette) +
  ylab("") + xlab("")
```

```{r}
#| message: false
#| echo: false
#| label: fig-anova-exp-6
#| fig-align: center
#| fig-height: 5
#| fig-width: 6
#| fig-cap: "Zusammenhang von Histogramm und Densityplot an der Anzahl der Flöhe auf 39 Hunden."
#| fig-subcap: 
#|   - "Kein Effekt"
#|   - "Leichter Effekt"
#| layout-nrow: 1
#| column: page

no_effect_df <- setNames(stack(tibble(A = rnorm(20, 20, 1),
                                     B = rnorm(20, 20, 1),
                                     C = rnorm(20, 20, 1),
                                     D = rnorm(20, 20, 1))),
                        c("values", "trt"))

ggplot(no_effect_df, aes(x = trt, y = values, fill = trt)) + geom_boxplot() +
  theme_bw() +
  ##scale_fill_manual(values = par$cbbPalette) +
  theme(legend.position="none") +
  ylab("") + xlab("")

light_effect_df <- setNames(stack(tibble(A = rnorm(20, 20, 3),
                                         B = rnorm(20, 22, 4),
                                         C = rnorm(20, 26, 4),
                                         D = rnorm(20, 24, 3))),
                            c("values", "trt"))

ggplot(light_effect_df, aes(x = trt, y = values, fill = trt)) + geom_boxplot() +
  theme_bw() +
  ##scale_fill_manual(values = par$cbbPalette) +
  theme(legend.position="none") +
  ylab("") + xlab("")

```

Beispieldaten sind in @tbl-data-anova-1 abgebildet.

```{r}
#| message: false
#| echo: false
#| fig-align: center
#| fig-height: 5
#| fig-width: 5
#| fig-cap: Boxplot der Sprungweiten [cm] von Hunden und Katzen.
#| label: fig-boxplot-anova-1

ggplot(fac1_tbl, aes(x = animal, y = jump_length, 
                     fill = animal)) +
  geom_boxplot() +
  labs(x = "Tierart", y = "Sprungweite [cm]") +
  theme_bw() +
  theme(legend.position = "none") 

```

```{r}
fit_1 <-  lm(jump_length ~ animal, data = fac1_tbl) %>% 
  anova

fit_1

fit_1 %>% eta_squared
```

## Zweifaktorielle ANOVA

```{r}
#| echo: false
#| message: false
#| tbl-cap: test caption
#| label: tbl-data-anova-2

fac2_tbl <- read_csv2("data/flea_dog_cat_fox_site.csv") %>% 
  mutate(animal = as_factor(animal),
         site = as_factor(site))

```

Beispieldaten sind in @fig-boxplot-anova-2 abgebildet.

```{r}
#| message: false
#| echo: false
#| fig-align: center
#| fig-height: 5
#| fig-width: 6
#| fig-cap: Boxplot der Sprungweiten [cm] von Hunden und Katzen.
#| label: fig-boxplot-anova-2

ggplot(fac2_tbl, aes(x = animal, y = jump_length, 
                     fill = site)) +
  geom_boxplot() +
  labs(x = "Tierart", y = "Sprungweite [cm]") +
  theme_bw() 
```

```{r}
fit_2 <-  lm(jump_length ~ animal + site, data = fac2_tbl) %>% 
  anova

fit_2

fit_2 %>% eta_squared
```

```{r}
#| message: false
#| echo: false
#| fig-align: center
#| fig-height: 5
#| fig-width: 6
#| fig-cap: Boxplot der Sprungweiten [cm] von Hunden und Katzen.
#| label: fig-interact-anova-1

ggplot(fac2_tbl, aes(x = animal, y = jump_length,
                     color = site, group = site)) +
  stat_summary(fun.y = mean, geom = "point") +
  stat_summary(fun.y = mean, geom = "line") +
  theme_bw()

```

```{r}
fit_3 <-  lm(jump_length ~ animal + site + animal:site, data = fac2_tbl) %>% 
  anova

fit_3

fit_3 %>% eta_squared
```

::: column-page
|    Varianzquelle     |      df      |      Sum of squares       |       Mean squares        |                         F                         |
|:--------------------:|:------------:|:-------------------------:|:-------------------------:|:-------------------------------------------------:|
|        animal        |    $a-1$     |       $SS_{animal}$       |       $MS_{animal}$       |       $F = \cfrac{MS_{animal}}{MS_{error}}$       |
|         site         |    $b-1$     |        $SS_{site}$        |        $MS_{site}$        |        $F = \cfrac{MS_{site}}{MS_{error}}$        |
| animal $\times$ site | $(a-1)(b-1)$ | $SS_{animal \times site}$ | $MS_{animal \times site}$ | $F = \cfrac{MS_{animal \times site}}{MS_{error}}$ |
|        error         |  $ab(n-1)$   |       $SS_{error}$        |       $MS_{error}$        |                                                   |
|        total         |   $abn-1$    |       $SS_{total}$        |                           |                                                   |

: Zweifaktorielle Anova
:::
