```{r echo = FALSE}
pacman::p_load(tidyverse, readxl, knitr, kableExtra, Hmisc)
```

# Der Wilcoxon-Mann-Whitney-Test

::: callout-note
## Was macht der Wilcoxon-Mann-Whitney-Test?

Der Wilcoxon-Mann-Whitney-Test vergleicht die Mediane zweier beliebiger Verteilungen miteinander.
:::

::: callout-tip
## Einführung in den Wilcoxon-Mann-Whitney-Test per Video

Du findest auf YouTube [Grundlagen in R](https://www.youtube.com/playlist?list=PLe51bCp9JvEFUnFqaJG5aRmON9i1ZbOYC) als Video Reihe. Ich werde zwar alles nochmal hier als Text aufschreiben, aber manchmal ist das Sehen und Hören dann einfacher.
:::

::: column-margin
Die Entscheidung, ob ein $y$ normal verteilt ist oder nicht kann an dem Boxplot der Daten abgeschätzt werden.
:::

Wann nutzen wir den Wilcoxon-Mann-Whitney-Test? Wir nutzen den Wilcoxon-Mann-Whitney-Test wenn wir zwei Verteilungen miteinander vergleichen wollen. Das ist jetzt sehr abstrakt. Konrekt, wenn wir zwei Gruppen haben und ein nicht normalverteiltes $y$. Haben wir ein normalverteiltes $y$ rechnen wir meist einen t-Test. Wir könnten aber auch einen Wilcoxon-Mann-Whitney-Test rechnen.

Was ist jetzt der Unterschied zwischen einem Wilcoxon-Mann-Whitney-Test und einem t-Test? Der t-Test vergleicht die Mittelwerte zweier Normalverteilungen, also zum Beispiel die Verteilung der Sprungweiten der Hundeflöhe gegen die Verteilung der Sprungweiten der Katzenflöhe. Dazu nutzt der t-Test die Mittelwerte und die Standardabweichung. Beides sind Parameter einer Verteilung und somit ist der t-Test ein parametrischer Test.

Wilcoxon-Mann-Whitney-Test ist die *nicht-parametrische* Variante indem wir die Zahlen in Ränge umwandeln, also sortieren, und *mit den Rängen* der Zahlen rechnen. Die deskriptiven Maßzahlen wären dann Median, Quantile und Quartile. Das heißt wir vergleichen mit dem Wilcoxon-Mann-Whitney-Test die Mediane. Wir wollen also wissen, ob sich die Mediane zwischen den Sprungweiten von Hunde- und Katzenflöhen unterscheiden.

::: {.callout-caution collapse="true"}
## Ein Wort zur Klausur

Achte darauf nach welcher Teststatistik in der Klausur gefragt wird! Du kannst entweder die $U$ Statistik berechnen oder aber die transformierte $z$ Statistik aus der $U$ Statistik. Je nachdem welche Statistik du nimmst, ändert sich die Richtung der Entscheidung!

Bitte schau dir die Aufgaben in den [gesammelten Klausurfragen auf GitHub](https://github.com/jkruppa/teaching/tree/main/Klausur) an um eine Idee zu haben, welche Fragen zum Wilcoxon-Mann-Whitney-Test drankommen.

Wenn kein $U_{\alpha = 5\%}$ in der Klausur gegeben ist, setzen wir $U_{\alpha = 5\%} = 12$.

Wenn kein $z_{\alpha = 5\%}$ in der Klausur gegeben ist, setzen wir $z_{\alpha = 5\%} = 1.96$.
:::

## Daten für den Wilcoxon-Mann-Whitney-Test

[Bindungen (eng. *ties*) in den Daten sind ein Problem und müssen beachtet werden. Das heißt, wenn es gleiche Zahlen in den Gruppen gibt.]{.aside}

Für die Veranschaulichung des Wilcoxon-Mann-Whitney-Test nehmen wir ein simples Beispiel. Wir nehmen ein nicht normalverteiltes $y$ aus den Datensatz `flea_dog_cat_fox.csv` und einen Faktor mit mehr als zwei Leveln. Wir nehmen hierbei an, dass die Sprunglänge jetzt mal nicht normalverteilt ist. Später sind es Boniturnoten, die definitiv nicht normalverteilt sind. Aber mit der Sprunglänge ist das Beispiel einfacher nachzuvollziehen. Darüber hinaus haben wir so keine Bindungen in den Daten. Bindungen (eng. *ties*) heißt, dass wir die numerisch gleichen Zahlen in beiden Gruppen haben.

Im Folgenden selektieren mit der Funktion `select()` die beiden Spalten `jump_length` als $y$ und die Spalte `animal` als $x$. Danach müssen wir noch die Variable `animal` in einen Faktor mit der Funktion `as_factor()` umwandeln. Wir nehmen in diesem Beispiel an, dass die Variable `jump_length` nicht normalverteilt ist.

```{r}
#| message: false

data_tbl <- read_excel("data/flea_dog_cat.xlsx") %>% 
  select(animal, jump_length, grade) %>% 
  mutate(animal = as_factor(animal))
```

Wir erhalten das Objekt `data_tbl` mit dem Datensatz in @tbl-data-utest-1 nochmal dargestellt.

```{r}
#| message: false
#| echo: false
#| tbl-cap: Selektierter Datensatz für den Wilcoxon-Mann-Whitney-Test mit einer nicht-normalverteilten Variable `jump_length` und einem Faktor `animal` mit zwei Leveln.
#| label: tbl-data-utest-1

data_tbl %>% kable(align = "c", "pipe")
```

Wir bauen daher mit den beiden Variablen mit dem Objekt `data_tbl` folgendes Modell für später:

$$
jump\_length \sim animal
$$

Bevor wir jetzt das Modell verwenden, müssen wir uns nochmal überlegen, welchen Schluß wir eigentlich über die Nullhypothese machen. Wie immer können wir nur die Nullhypothese ablehnen. Daher überlegen wir uns im Folgenden wie die Nullhypothese in dem Wilcoxon-Mann-Whitney-Test aussieht. Dann bilden wir anhand der Nullhypothese noch die Alternativehypothese.

## Hypothesen für den Wilcoxon-Mann-Whitney-Test

Der Wilcoxon-Mann-Whitney-Test betrachtet die Mediane und Ränge um einen Unterschied nachzuweisen. Daher haben wir die Nullhypothese als Gleichheitshypothese. In unserem Beispiel lautet die Nullhypothese, dass die Mediane der beiden Levels des Faktors `animal` gleich sind. Wir vergleichen im Wilcoxon-Mann-Whitney-Test nur zwei Gruppen.

```{=tex}
\begin{align*}
H_0: &\; \widetilde{y}_{cat} = \widetilde{y}_{dog}\\
\end{align*}
```
Die Alternative lautet, dass sich die beiden Gruppen im Median unterscheiden. Wir können uns über die Boxplots oder aber die berechneten Mediane dann den Unterschied bewerten.

```{=tex}
\begin{align*}
H_A: &\; \widetilde{y}_{cat} \ne \widetilde{y}_{dog}\\
\end{align*}
```
Wir schauen uns jetzt einmal den Wilcoxon-Mann-Whitney-Test theoretisch an bevor wir uns mit der Anwendung des Wilcoxon-Mann-Whitney-Test in R beschäftigen.

## Wilcoxon-Mann-Whitney-Test theoretisch

| Rank | animal | jump_length  | Ränge "cat" | Ränge "dog" |
|:----:|:------:|:------------:|:-----------:|:-----------:|
|  1   |  cat   |     2.2      |      1      |             |
|  2   |  cat   |     3.2      |      2      |             |
|  3   |  cat   |     4.1      |      3      |             |
|  4   |  cat   |     4.3      |      4      |             |
|  5   |  cat   |     5.4      |      5      |             |
|  6   |  dog   |     5.6      |             |      6      |
|  7   |  dog   |     5.7      |             |      7      |
|  8   |  cat   |     6.1      |      8      |             |
|  9   |  dog   |     7.6      |             |      9      |
|  10  |  cat   |     7.9      |     10      |             |
|  11  |  dog   |     8.2      |             |     11      |
|  12  |  dog   |     8.9      |             |     12      |
|  13  |  dog   |     9.1      |             |     13      |
|  14  |  dog   |     11.8     |             |     14      |
|      |        |  Rangsummen  | $R_1 = 33$  | $R_2 = 72$  |
|      |        | Gruppengröße |      7      |      7      |

: test

$$
U_{calc} = n_1n_2 + \cfrac{n_1(n_1+1)}{2}-R_1
$$

mit

-   $R_1$ der *größeren* der beiden Rangsummen
-   $n_1$ die Fallzahl der *größeren* der beiden Rangsummen
-   $n_2$ die Fallzahl der *kleineren* der beiden Rangsummen

$$
U_{calc} = 7 \cdot 7 + \cfrac{7(7+1)}{2}-72 = 5
$$

Der kritische Wert für die U Statistik ist $U_{\alpha = 5\%} = 8$ für $n_1 = 7$ und $n_2 = 7$. Bei der Entscheidung mit der berechneten Teststatistik $U_{calc}$ gilt, wenn $U_{calc} \leq U_{\alpha = 5\%}$ wird die Nullhypothese (H$_0$) abgelehnt. Da in unserem Fall das $U_{calc}$ mit $5$ kleiner ist als das $U_{\alpha = 5\%} = 8$ können wir die Nullhypothese ablehnen. Wir haben ein signifkianten Unterschied in den Medianen zwischen den beiden Tierarten im Bezug auf die Sprungweite in \[cm\] von Flöhen.

Bei grosser Stichprobe, wenn $n_1 + n_2 > 30$ ist können wir die U Statistik auch standariseren und damit in den z-Wert transformieren.

$$
z_{calc} = \cfrac{U_{calc} - \bar{U}}{s_U} = \cfrac{U_{calc} - \cfrac{n_1 \cdot n_2}{2}}{\sqrt{\cfrac{n_1 \cdot n_2 (n_1 + n_2 +1)}{12}}}
$$

mit

-   $\bar{U}$ dem Mittelwert der U-Verteilung ohne Unterschied zwischen den Gruppen
-   $s_U$ Standardfehler des U-Wertes
-   $n_1$ Stichprobengrösse der Gruppe mit der grösseren Rangsumme
-   $n_2$ Stichprobengrösse der Gruppe mit der kleineren Rangsumme

$$
z_{calc} = \cfrac{5 - \cfrac{7 \cdot 7}{2}}{\sqrt{\cfrac{7 \cdot 7 (7 + 7 +1)}{12}}} = \cfrac{-19.5}{7.83} = |-2.46|
$$

Der kritische Wert für die z-Statistik ist $z_{\alpha = 5\%} = 1.96$. Bei der Entscheidung mit der berechneten Teststatistik $z_{calc}$ gilt, wenn $z_{calc} \geq z_{\alpha = 5\%}$ wird die Nullhypothese (H$_0$) abgelehnt. Wir haben eine berechnete z Statistik von $z_{calc} = 2.46$. Damit ist $z_{calc}$ größer als $z_{\alpha = 5\%} = 1.96$ und wir können die Nullhypothese ablehnen. Wir haben einen signifkanten Unterschied zwischen den Medianen der beiden Floharten im bezug auf die Sprunglänge in \[cm\].

*Work in progress...*

https://www.methodenberatung.uzh.ch/de/datenanalyse_spss/unterschiede/zentral/mann.html

::: callout-important
## Entscheidung mit der berechneten Teststatistik $U_{\boldsymbol{calc}}$ oder der Teststatistik $z_{\boldsymbol{calc}}$

Bei der Entscheidung mit der berechneten Teststatistik $U_{calc}$ gilt, wenn $U_{calc} \leq U_{\alpha = 5\%}$ wird die Nullhypothese (H$_0$) abgelehnt.

Bei der Entscheidung mit der berechneten Teststatistik $z_{calc}$ gilt, wenn $z_{calc} \geq z_{\alpha = 5\%}$ wird die Nullhypothese (H$_0$) abgelehnt.

**Achtung --** Wir nutzen die Entscheidung mit der Teststatistik *nur und ausschließlich* in der Klausur. In der praktischen Anwendung hat die Betrachtung der berechneten Teststatistik *keine* Verwendung mehr.
:::

## Wilcoxon-Mann-Whitney-Test in R

https://bjoernwalther.com/mann-whitney-u-test-wilcoxon-test-in-r-rechnen/

```{r}
wilcox.test(jump_length ~ animal, data = data_tbl)
```

## Minmale Fallzahl je Gruppe

```{r}
small_tbl <- tibble(dog = c(1.2, 5.6, 3.2),
                    cat = c(100.3, 111.2, 98.5)) %>% 
  gather(key = animal, value = jump_length)

ggplot(small_tbl, aes(x = animal, y = jump_length)) +
  geom_boxplot()

wilcox.test(jump_length ~ animal, data = small_tbl)
```
