```{r echo = FALSE}
pacman::p_load(tidyverse, readxl, knitr, kableExtra, Hmisc)
```

# Maßzahlen der Modelgüte

## Genutzte R Pakete für das Kapitel

Wir wollen folgende R Pakete in diesem Kapitel nutzen.

```{r echo = TRUE}
#| message: false
pacman::p_load(tidyverse, magrittr, conflicted, broom,
               multcomp, emmeans, ggpubr)
conflict_prefer("select", "dplyr")
conflict_prefer("filter", "dplyr")
conflict_prefer("mutate", "dplyr")
```

Am Ende des Kapitels findest du nochmal den gesamten R Code in einem Rutsch zum selber durchführen oder aber kopieren.

## Daten

```{r}
#| message: false

model_tbl <- read_csv2("data/flea_dog_cat_length_weight.csv") %>%
  mutate(animal = as_factor(animal))
```

In der @tbl-model-1 ist der Datensatz `model_tbl` nochmal dargestellt.

```{r}
#| message: false
#| echo: false
#| tbl-cap: Selektierter Datensatz mit einer normalverteilten Variable `jump_length` sowie der multinominalverteilten Variable `grade` und einem Faktor `animal` mit drei Leveln.
#| label: tbl-model-1

model_tbl %>% head(15) %>% kable(align = "c", "pipe")
```

## Bestimmtheitsmaß $R^2$

::: column-page
![Visualisierung der Korrelation.](images/statistical_modeling_rsquare){#fig-rsquare fig-align="center" width="60%"}
:::

::: {.callout-caution collapse="true"}
## Ein Wort zur Klausur

Wir nutzen folgende
:::

$$
s^2_{dog} \neq s^2_{cat} \neq s^2_{fox}
$$

## Residualplot

```{r}
##glance()

##augment()
```

## QQ-Plot
