```{r echo = FALSE}
pacman::p_load(tidyverse, readxl, knitr, kableExtra, Hmisc, plyr)
```

# Die ANOVA {#sec-anova}

*Letzte Änderung am `r format(fs::file_info("stat-tests-anova.qmd")$modification_time, '%d. %B %Y um %H:%M:%S')`*

> *"Yeah, I might seem so strong; Yeah, I might speak so long; I've never been so wrong." --- London Grammar, Strong*

[ANOVA in R](https://www.datanovia.com/en/lessons/anova-in-r/)

[One-Way ANOVA Test in R](https://www.sthda.com/english/wiki/one-way-anova-test-in-r)

[OTwo-Way ANOVA Test in R](https://www.sthda.com/english/wiki/two-way-anova-test-in-r)

[MANOVA Test in R: Multivariate Analysis of Variance](https://www.sthda.com/english/wiki/manova-test-in-r-multivariate-analysis-of-variance)

[ANOVA in R \| A Complete Step-by-Step Guide with Examples](https://www.scribbr.com/statistics/anova-in-r/)

## Der ANOVA Pfad

Hier einmal eine Mairmaid Flowchart rein?

## Daten

text

## Genutzte R Pakete

Wir wollen folgende R Pakete in diesem Kapitel nutzen.

```{r echo = TRUE}
#| message: false
#| warning: false
pacman::p_load(tidyverse, magrittr, broom, 
               readxl, effectsize, ggpubr, 
               see, car, conflicted)
conflicts_prefer(plyr::mutate)
conflicts_prefer(dplyr::summarize)
```

An der Seite des Kapitels findest du den Link *Quellcode anzeigen*, über den du Zugang zum gesamten R-Code dieses Kapitels erhältst.

## Hypothesen

Die ANOVA betrachtet die Mittelwerte und nutzt die Varianzen um einen Unterschied nachzuweisen. Daher haben wir in der Nullhypothese als Gleichheitshypothese. In unserem Beispiel lautet die Nullhypothese, dass die Mittelwerte jedes Levels des Faktors `animal` gleich sind.

$$
H_0: \; \bar{y}_{cat} = \bar{y}_{dog} = \bar{y}_{fox}
$$

Die Alternative lautet, dass sich mindestens ein paarweiser Vergleich in den Mittelwerten unterschiedet. Hierbei ist das *mindestens ein Vergleich* wichtig. Es können sich alle Mittelwerte unterschieden oder eben nur ein Paar. Wenn eine ANOVA die $H_0$ ablehnt, also ein signifikantes Ergebnis liefert, dann wissen wir nicht, welche Mittelwerte sich unterscheiden.

$$
\begin{aligned}
H_A: &\; \bar{y}_{cat} \ne \bar{y}_{dog}\\
\phantom{H_A:} &\; \bar{y}_{cat} \ne \bar{y}_{fox}\\
\phantom{H_A:} &\; \bar{y}_{dog} \ne \bar{y}_{fox}\\
\phantom{H_A:} &\; \mbox{für mindestens ein Paar}
\end{aligned}
$$

Wir schauen uns jetzt einmal die ANOVA theoretisch an bevor wir uns mit der Anwendung der ANOVA in R beschäftigen.

## Modell

### Ein- oder zweifaktorielle Analyse

Beginnen wir also mit der Festlegung welche Art der Analyse wir rechnen wollen. Wir schauen uns jetzt einmal das einfaktorielle sowie das zweifaktorielle Modell näher an. Du könntest auch mehr als zwei Faktoren auswerten wollen, aber dann musst du einmal in ein anderes Kapitel wechseln. Wir beginnen hier mit dem einfacheren Fall oder auch den häufigsten.

#### Einfaktorielles Modell {.unnumbered .unlisted}

#### Zweifaktorielles Modell {.unnumbered .unlisted}

#### Mehrfaktorielles Modell {.unnumbered .unlisted}

https://www.datanovia.com/en/lessons/anova-in-r/#three-way-independent-anova

https://rpubs.com/JS24/853604

https://rpubs.com/krystian3000/853580

https://www.graphpad.com/guides/prism/latest/statistics/stat_what_is_three-way_anova_used_f.htm

#### Multivaiates Modell {.unnumbered .unlisted}

$$
(y_1, y_2, ..., y_p) \sim x_1
$$

::: panel-tabset
## Theoretisch

## Händisch

## R
:::

## Typen der Interaktion

https://methpsy.elearning.psych.tu-dresden.de/mediawiki/index.php/Interaktionseffekte#:\~:text=In%20einem%20zweifaktoriellen%20Design%20betrachtet,A*B*C).

https://stats.stackexchange.com/questions/204001/interpretation-of-first-and-second-order-interaction-effect

https://stats.stackexchange.com/questions/408056/how-powerful-are-second-order-interactions

https://www.r-bloggers.com/2017/05/three-way-analysis-of-variance-simple-second-order-interaction-effects-and-simple-main-effects/

## MANOVA()

## Referenzen {.unnumbered}
