```{r echo = FALSE}
pacman::p_load(tidyverse, readxl, knitr, kableExtra, Hmisc, plyr)
```

# Die ANOVA {#sec-anova}

*Letzte Änderung am `r format(fs::file_info("stat-tests-anova.qmd")$modification_time, '%d. %B %Y um %H:%M:%S')`*

> *"Yeah, I might seem so strong; Yeah, I might speak so long; I've never been so wrong." --- London Grammar, Strong*

[ANOVA in R](https://www.datanovia.com/en/lessons/anova-in-r/)

[One-Way ANOVA Test in R](https://www.sthda.com/english/wiki/one-way-anova-test-in-r)

[Two-Way ANOVA Test in R](https://www.sthda.com/english/wiki/two-way-anova-test-in-r)

[MANOVA Test in R: Multivariate Analysis of Variance](https://www.sthda.com/english/wiki/manova-test-in-r-multivariate-analysis-of-variance)

[ANOVA in R \| A Complete Step-by-Step Guide with Examples](https://www.scribbr.com/statistics/anova-in-r/)

## Welche Pakete gibt es eigentlich?

`Anova()` aus dem R Paket `{car}`. Passt das mit `{emmeans}`?

`aov()` und `anova()` aus dem Standardpaket `{base}`

Das R Paket `{WRS2}` mit der hervorragenden Vingette [Robust Statistical Methods Using WRS2](https://cran.r-project.org/web/packages/WRS2/vignettes/WRS2.pdf)

## Ein Wort zur Transformation vom Messwert $y$

lognormal und Co.

## Der ANOVA Pfad

Hier einmal eine Mairmaid Flowchart rein?

## Genutzte R Pakete

Wir wollen folgende R Pakete in diesem Kapitel nutzen.

```{r echo = TRUE}
#| message: false
#| warning: false
pacman::p_load(tidyverse, magrittr, broom, 
               readxl, see, car, patchwork, conflicted)
conflicts_prefer(dplyr::mutate)
conflicts_prefer(dplyr::summarize)
conflicts_prefer(dplyr::filter)
cbbPalette <- c("#000000", "#E69F00", "#56B4E9", "#009E73", 
                "#F0E442", "#0072B2", "#D55E00", "#CC79A7")
```

An der Seite des Kapitels findest du den Link *Quellcode anzeigen*, über den du Zugang zum gesamten R-Code dieses Kapitels erhältst.

## Daten

## Einfaktorieller Datensatz

```{r}
#| message: false

fac1_tbl <- read_xlsx("data/flea_dog_cat_fox.xlsx") |>
  select(animal, jump_length) |> 
  mutate(animal = as_factor(animal))
```

Dann schauen wir uns die Daten einmal in der folgenden Tabelle als Auszug einmal an. Wichtig ist hier nochmal, dass du eben einen Faktor `animal` mit drei Leveln also Gruppen vorliegen hast. Wir wolen jetzt die drei Tierarten hinsichtlich ihrer Sprungweite in \[cm\] miteinander vergleichen. Weil wir jetzt mehr als zwei Gruppen vorliegen haben, sprechen wir von einem multiplen Vergleich.

```{r}
#| echo: false
#| message: false
#| warning: false
#| label: tbl-1fac-table
#| tbl-cap: "Tabelle der Sprungweiten in [cm] als Messwert $y$ von Hunde-, Katzen- und Fuchsflöhen. Der Datensatz ist einfaktoriell, da wir nur einen Behandlungsfaktor $x$ mit `animal` vorliegen haben."

fac1_raw_tbl <- read_xlsx("data/flea_dog_cat_fox.xlsx") |>
  select(animal, jump_length)

rbind(head(fac1_raw_tbl, n = 3),
      rep("...", times = ncol(fac1_raw_tbl)),
      tail(fac1_raw_tbl, n = 3)) |> 
  kable(align = "c", "pipe")
```

```{r}
#| message: false
#| echo: false
#| warning: false
#| label: fig-ggplot-anova-boxplot-1fac
#| fig-align: center
#| fig-height: 4
#| fig-width: 4
#| fig-cap: "Beispielhafter einfaktorieller Boxplot für die Sprungweiten in [cm] gruppiert nach den Floharten."

ggplot(data = fac1_tbl, 
       aes(x = animal, y = jump_length, fill = animal)) +
  theme_minimal() +
  geom_boxplot() +
  stat_summary(fun.y = mean, geom = "point", 
               shape=23, size = 3, fill = "gray50") +
  labs(x = "Flohart", y = "Sprungweite in [cm]") +
  theme(legend.position = "none") + 
  scale_fill_okabeito() 
```

## Zweifaktorieller Datensatz

Neben dem einfaktoriellen Datensatz wollen wir uns noch den häufigeren Fall mit zwei Faktoren anschauen. Wir haben also nicht nur die drei Floharten vorliegen und wollen wissen ob diese unterschiedlich weit springen. Darüber hinaus haben wir noch einen zweiten Faktor gewählt. Wir haben die Sprungweiten der Hunde-, Katzen- und Fuchsflöhe nämlich an zwei Messorten, der Stadt und dem Dorf, gemessen. Dadurch haben wir jetzt den Faktor `animal` und den Faktor `site` vorliegen. Wiederum fragen wir usn, ob sich die Sprungweite in \[cm\] der drei Floharten in den beiden Messorten unterscheidet. Im Folgenden lade ich einmal den Datensatz in das Objekt `fac2_tbl`.

```{r}
#| message: false

fac2_tbl <- read_xlsx("data/flea_dog_cat_fox_site.xlsx") |> 
  select(animal, site, jump_length) |> 
  filter(site %in% c("city", "village")) |> 
  mutate(animal = as_factor(animal),
         site = as_factor(site))
```

Betrachten wir als erstes einen Auszug aus der Datentabelle. Wir haben hier als Messwert oder Outcome $y$ die Sprungweite `jump_length` vorliegen. Als ersten Faktor die Variable `animal` und als zweiten Faktor die Variable `site` festgelegt.

```{r}
#| echo: false
#| message: false
#| warning: false
#| label: tbl-2fac-table
#| tbl-cap: "Tabelle der Sprungweiten in [cm] als Messwert $y$ von Hunde-, Katzen- und Fuchsflöhen an zwei verschiedenen Messorten Stadt und Dorf. Der Datensatz ist zweifaktoriell, da wir einen Behandlungsfaktor $x$ mit `animal` und einen zweiten Faktor mit `site` vorliegen haben."

fac2_raw_tbl <- read_xlsx("data/flea_dog_cat_fox_site.xlsx") |> 
  select(animal, site, jump_length) |> 
      filter(site %in% c("city", "village")) 

rbind(head(fac2_raw_tbl, n = 3),
      rep("...", times = ncol(fac2_raw_tbl)),
      tail(fac2_raw_tbl, n = 3)) |> 
  kable(align = "c", "pipe")
```

```{r}
#| message: false
#| echo: false
#| warning: false
#| label: fig-ggplot-anova-boxplot-2fac
#| fig-align: center
#| fig-height: 4
#| fig-width: 8
#| fig-cap: "Beispielhafter zweifaktorieller Boxplot für die Sprungweiten in [cm] gruppiert nach den Floharten und den beiden Messorten."

ggplot(data = fac2_tbl, 
       aes(x = site, y = jump_length, fill = animal)) +
  theme_minimal() +
  geom_boxplot() + 
  stat_summary(fun.y = mean, geom = "point", aes(group = animal), 
               shape=23, size = 3, fill = "gray50",
               position = position_dodge(0.75)) +
  labs(x = "Flohart", y = "Sprungweite in [cm]", fill = "Tierart") +
  scale_fill_okabeito() 
```

## Multifaktorieller Datensatz

```{r}
fac3_tbl <- read_excel("data/fleas_complex_data.xlsx", sheet = "fac4") |> 
  select(animal, stage, site, season, jump_length) |> 
  mutate(animal = as_factor(animal),
         stage = factor(stage, level = c("juvenile", "adult")),
         site = as_factor(site),
         season = as_factor(season),
         jump_length = round(jump_length, 2))
```

```{r}
#| echo: false
#| message: false
#| warning: false
#| label: tbl-fac3-table
#| tbl-cap: "foo."

fac3_raw_tbl <- read_excel("data/fleas_complex_data.xlsx", sheet = "fac4") |> 
  select(animal, stage, site, season, jump_length) |> 
  mutate_if(is.numeric, round, 2)

rbind(head(fac3_raw_tbl, n = 3),
      rep("...", times = ncol(fac3_raw_tbl)),
      tail(fac3_raw_tbl, n = 3)) |> 
  kable(align = "c", "pipe")
```

```{r}
#| message: false
#| echo: false
#| warning: false
#| label: fig-ggplot-anova-boxplot-3fac
#| fig-align: center
#| fig-height: 6
#| fig-width: 7
#| fig-cap: "foo."

ggplot(data = fac3_tbl, 
       aes(x = stage, y = jump_length, fill = animal)) +
  theme_minimal() +
  geom_boxplot() + 
  stat_summary(fun.y = mean, geom = "point", aes(group = animal), 
               shape=23, size = 3, fill = "gray50",
               position = position_dodge(0.75)) +
  labs(x = "Entwicklungsstadium", y = "Sprungweite in [cm]", fill = "Flohart") +
  facet_wrap(~ site:season) +
  scale_fill_okabeito() +
  theme(legend.position = "top")
```

## Zweifaktorieller Datensatz mit Messwiederholung

```{r}
repated_fac3_tbl <- read_excel("data/fleas_complex_data.xlsx", sheet = "repeated") |> 
  select(animal, stage, t0:t3) |> 
  pivot_longer(cols = t0:t3,
               values_to = "jump_length",
               names_to = "time_num") |> 
  mutate(animal = as_factor(animal),
         stage = factor(stage, level = c("juvenile", "adult")),
         time_fac = as_factor(time_num),
         jump_length = round(jump_length, 2))
```

```{r}
#| echo: false
#| message: false
#| warning: false
#| label: tbl-repeated-table
#| tbl-cap: "foo."

repeated_raw_tbl <- read_excel("data/fleas_complex_data.xlsx", sheet = "repeated") |> 
  select(animal, stage, t0:t3) |> 
  mutate_if(is.numeric, round, 2)

rbind(head(repeated_raw_tbl, n = 3),
      rep("...", times = ncol(repeated_raw_tbl)),
      tail(repeated_raw_tbl, n = 3)) |> 
  kable(align = "c", "pipe")
```

```{r}
#| echo: false
#| eval: true
#| message: false
#| warning: false
#| label: fig-ggplot-anova-repeated
#| fig-align: center
#| fig-height: 4
#| fig-width: 7
#| fig-cap: "Darstellung der Varianzhomogenität und Varianzheterogenität in einem Barplot. *[Zum Vergrößern anklicken]*"

ggplot(repated_fac3_tbl, aes(x = time_num, y = jump_length,
                             color = animal, linetype = stage,
                             group = interaction(animal, stage))) +
  theme_minimal() +
  geom_point() +
  stat_summary(fun = mean, geom = "line") +
  scale_color_okabeito() +
  theme(legend.position = "top")
```

## Zweifaktorieller Datensatz mit Kovariate

```{r}
fac2_cov_tbl <- read_excel("data/fleas_complex_data.xlsx", sheet = "covariate") |> 
  select(animal, stage, weight, jump_length) |> 
  mutate(animal = as_factor(animal),
         stage = factor(stage, level = c("juvenile", "adult")),
         weight = round(weight, 2),
         jump_length = round(jump_length, 2))
```

```{r}
#| echo: false
#| message: false
#| warning: false
#| label: tbl-fac2cov-table
#| tbl-cap: "foo."

fac2_cov_raw_tbl <- read_excel("data/fleas_complex_data.xlsx", sheet = "covariate") |> 
  select(animal, stage, weight, jump_length) |> 
  mutate_if(is.numeric, round, 2)

rbind(head(fac2_cov_raw_tbl, n = 3),
      rep("...", times = ncol(fac2_cov_raw_tbl)),
      tail(fac2_cov_raw_tbl, n = 3)) |> 
  kable(align = "c", "pipe")
```

```{r}
#| message: false
#| echo: false
#| warning: false
#| label: fig-ggplot-anova-boxplot-fac2cov
#| fig-align: center
#| fig-height: 3.5
#| fig-width: 7
#| fig-cap: "foo."

p1 <- ggplot(data = fac2_cov_tbl, 
       aes(x = stage, y = jump_length, fill = animal)) +
  theme_minimal() +
  geom_boxplot() + 
  stat_summary(fun.y = mean, geom = "point", aes(group = animal), 
               shape=23, size = 3, fill = "gray50",
               position = position_dodge(0.75)) +
  labs(x = "Entwicklungsstadium", y = "Sprungweite in [cm]", fill = "Flohart") +
  scale_fill_okabeito() +
  theme(legend.position = "top")

p2 <- ggplot(data = fac2_cov_tbl, 
       aes(x = stage, y = weight, fill = animal)) +
  theme_minimal() +
  geom_boxplot() + 
  stat_summary(fun.y = mean, geom = "point", aes(group = animal), 
               shape=23, size = 3, fill = "gray50",
               position = position_dodge(0.75)) +
  labs(x = "Entwicklungsstadium", y = "Gewicht in [mg]", fill = "Flohart") +
  scale_fill_okabeito() +
  theme(legend.position = "top")

p1 + p2 + 
  plot_layout(ncol = 2) +
  plot_annotation(tag_levels = 'A') +
  plot_annotation(tag_levels = 'A', tag_prefix = '(', tag_suffix = ')') &
  theme(plot.tag = element_text(size = 16, face = "bold"))

```

## Hypothesen

## Modell

### Ein- oder zweifaktorielle Analyse

Beginnen wir also mit der Festlegung welche Art der Analyse wir rechnen wollen. Wir schauen uns jetzt einmal das einfaktorielle sowie das zweifaktorielle Modell näher an. Du könntest auch mehr als zwei Faktoren auswerten wollen, aber dann musst du einmal in ein anderes Kapitel wechseln. Wir beginnen hier mit dem einfacheren Fall oder auch den häufigsten.

#### Einfaktorielles Modell {.unnumbered .unlisted}

#### Zweifaktorielles Modell {.unnumbered .unlisted}

#### Mehrfaktorielles Modell {.unnumbered .unlisted}

https://www.datanovia.com/en/lessons/anova-in-r/#three-way-independent-anova

https://rpubs.com/JS24/853604

https://rpubs.com/krystian3000/853580

https://www.graphpad.com/guides/prism/latest/statistics/stat_what_is_three-way_anova_used_f.htm

#### Multivaiates Modell {.unnumbered .unlisted}

$$
(y_1, y_2, ..., y_p) \sim x_1
$$

::: panel-tabset
## Theoretisch

## Händisch

## R
:::

::: panel-tabset
## Varianzhomogenität `{car}`

## Varianzheterogenität `{WRS2}`
:::

## Typen der Interaktion

https://methpsy.elearning.psych.tu-dresden.de/mediawiki/index.php/Interaktionseffekte#:\~:text=In%20einem%20zweifaktoriellen%20Design%20betrachtet,A*B*C).

https://stats.stackexchange.com/questions/204001/interpretation-of-first-and-second-order-interaction-effect

https://stats.stackexchange.com/questions/408056/how-powerful-are-second-order-interactions

https://www.r-bloggers.com/2017/05/three-way-analysis-of-variance-simple-second-order-interaction-effects-and-simple-main-effects/

## MANOVA()

## Referenzen {.unnumbered}
