```{r echo = FALSE}
pacman::p_load(tidyverse, readxl, knitr, kableExtra)
```

# Maßzahlen der Modelgüte {#sec-lin-reg-quality}

## Genutzte R Pakete für das Kapitel

Wir wollen folgende R Pakete in diesem Kapitel nutzen.

```{r echo = TRUE}
#| message: false
pacman::p_load(tidyverse, magrittr, conflicted, broom,
               see)
conflict_prefer("select", "dplyr")
conflict_prefer("filter", "dplyr")
conflict_prefer("mutate", "dplyr")
```

Am Ende des Kapitels findest du nochmal den gesamten R Code in einem Rutsch zum selber durchführen oder aber kopieren.

## Daten

Nachdem wir uns im vorherigen Kapitel mit einem sehr kleinen Satensatz beschäftigt haben, nehmen wir einen großen Datensatz. Bleiben aber bei einem simplen Modell. Wir brauchen dafür den Datensatz `flea_dog_cat_length_weight.xlsx`. In einer simplen linearen Regression schauen wir uns den Zusammenhang zwischen einem $y$ und einem $x_1$ an. Daher wählen wir aus dem Datensatz die beiden Spalten `jump_length` und `weight`. Wir wollen nun feststellen, ob es einen Zusammenhang zwischen der Sprungweite in \[cm\] und dem Flohgewicht in \[mg\] gibt. In dem Datensatz finden wir 400 Flöhe von Hunden und Katzen.

```{r}
#| message: false

model_tbl <- read_csv2("data/flea_dog_cat_length_weight.csv") %>%
  select(animal, jump_length, weight)
```

In der @tbl-model-1 ist der Datensatz `model_tbl` nochmal dargestellt.

```{r}
#| message: false
#| echo: false
#| tbl-cap: Selektierter Datensatz mit einer normalverteilten Variable `jump_length` und der normalverteilten Variable `weight`. Wir betrachten die ersten sieben Zeilen des Datensatzes.
#| label: tbl-model-1

model_tbl %>% head(7) %>% kable(align = "c", "pipe")
```

Im Folgenden *ignorieren* wir, dass die Sprungweiten und die Gewichte der Flöhe auch noch von den Hunden oder Katzen sowie dem unterschiedlichen Geschlecht der Flöhe abhängen könnten. Wir schmeißen alles in einen Pott und schauen nur auf den Zusammenhang von Sprungweite und Gewicht.

## Das simple lineare Modell

```{r}
fit_1 <- lm(jump_length ~ weight, data = model_tbl)
```

## Residualplot

```{r}
resid_plot_tbl <- fit_1 %>% 
  augment() %>% 
  select(.fitted, .resid)
resid_plot_tbl 
```

```{r}
#| echo: true
#| message: false
#| label: fig-scatter-qual-01
#| fig-align: center
#| fig-height: 4
#| fig-width: 4
#| fig-cap: "Scatterplot der Beobachtungen der Sprungweite in \\[cm\\] und dem Gewicht in \\[mg\\]. Die Gerade verläuft mittig durch die Punkte."

ggplot(resid_plot_tbl, aes(.fitted, .resid)) +
  geom_point() +
  geom_hline(yintercept = 0, color = "red") +
  theme_bw()
```

## Bestimmtheitsmaß $R^2$

```{r}
#| message: false

fit_1 %>% 
  glance() %>% 
  select(r.squared, adj.r.squared)
```

::: column-page
![Visualisierung der Korrelation.](images/statistical_modeling_rsquare){#fig-rsquare fig-align="center" width="100%"}
:::

## QQ-Plot

```{r}
#| echo: true
#| message: false
#| label: fig-scatter-qual-02
#| fig-align: center
#| fig-height: 4
#| fig-width: 4
#| fig-cap: "Scatterplot der Beobachtungen der Sprungweite in \\[cm\\] und dem Gewicht in \\[mg\\]. Die Gerade verläuft mittig durch die Punkte."

ggplot(model_tbl, aes(sample = jump_length)) + 
  stat_qq() + 
  stat_qq_line(color = "red") +
  theme_bw()
```

```{r}
#| echo: true
#| message: false
#| label: fig-scatter-qual-03
#| fig-align: center
#| fig-height: 4
#| fig-width: 5
#| fig-cap: "Scatterplot der Beobachtungen der Sprungweite in \\[cm\\] und dem Gewicht in \\[mg\\]. Die Gerade verläuft mittig durch die Punkte."

ggplot(model_tbl, aes(sample = jump_length, color = animal)) + 
  stat_qq() + 
  stat_qq_line() +
  scale_color_okabeito() +
  theme_bw()
```
