Wenn wir zwei Spalten visualisieren wollen, die aus zwei Faktoren bestehen mit jeweils zwei Leveln, dann nutzen wir den Mosaic Plot. Wir nutzen den Datensatz `flea_dog_cat.xlsx` mit vierzehn Beobachtungen. Zuerst drehen wir nochmal die Ordnung der Level in dem Faktor `animal`.

```{r}
flea_dog_cat_mosaic_tbl <- flea_dog_cat_tbl |> 
  mutate(animal = factor(animal, levels = c("dog", "cat"))) 
```

Schauen wir uns jetzt einmal die 2x2 Kreuztabelle der beiden Spalten `animal` und `infected` an. Um die 2x2 Tabelle in R in der richtigen Orientierung vorliegen zu haben, müssen wir nochmal einen kleinen Klimmzug über `mutate()` nehmen. Wir wandeln die Variable `infected` in einen Faktor um und sortieren die Level entsprechend, so dass wir die richtige Ordnung wie später im Mosaic Plot haben. Dieser Umweg hat nur didaktische Gründe, später plotten wir den Mosaic Plot direkt und schauen uns vorher nicht die 2x2 Tabelle in R an. Hier also die 2x2 Kreuztablle aus R.

```{r}
flea_dog_cat_mosaic_tbl %>% 
  mutate(infected = factor(infected, levels = c(1, 0))) |> 
  tabyl(infected, animal) 
```

Wir sehen in der Tabelle, dass wir mehr nicht infizierte Tiere (n = 9) als infizierte Tiere haben (n = 5). Die Aufteilung zwischen den beiden Tierarten ist nahezu gleich. Im folgenden wollen wir diese Tabelle durch einen Mosaic Plot einmal visualisieren.

Um jetzt einen Mosaic Plot zeichnen zu können müssen wir die relativen Anteile pro Spalte bzw. für jedes Level von $x$ berechnen. In unserem Fall ist $x$ die Variable `animal` und die Level sind `dog` und `cat`. In der folgenden 2x2 Kreuztablle werden die relativen Anteile für die Hunde- und Katzenflöhe für den Infektionsstatus berechnet.

|              |           |                       |                       |              |
|:------------:|:---------:|:---------------------:|:---------------------:|:------------:|
|              |           |      **Animal**       |                       |              |
|              |           |         *Dog*         |         *Cat*         |              |
| **Infected** | *Yes (1)* | $\cfrac{3}{7} = 0.43$ | $\cfrac{2}{7} = 0.29$ | $\mathbf{5}$ |
|              | *No (0)*  | $\cfrac{4}{7} = 0.57$ | $\cfrac{5}{7} = 0.71$ | $\mathbf{9}$ |
|              |           |     $\mathbf{7}$      |     $\mathbf{7}$      |   $n = 14$   |

Wir können jetzt die relativen Anteile in den Mosaic Plot übertragen und erhalten die @fig-mosaic-flea-0. Wir müssen also zuerst die absoluten Anteile bestimmen um dann die relativen Anteile für die Spalten berechnen zu können. Abschließend zeichnen wir dann den Mosaic Plot. Wir nutzen dafür das R Paket `ggmosaic` mit der Funktion `geom_mosaic()`.

```{r}
#| warning: false
#| echo: true
#| message: false
#| label: fig-mosaic-flea-0
#| fig-align: center
#| fig-height: 5
#| fig-width: 5
#| fig-cap: "Visualisierung einer 2x2 Tabelle als Mosaic Plot. Die unterschiedlich großen Flächen geben die Verhältnisse per Spalte wieder."

ggplot(data = flea_dog_cat_mosaic_tbl) +
  geom_mosaic(aes(x = product(infected, animal), fill = animal)) +
  annotate("text", x = c(0.25, 0.25, 0.75, 0.75), 
                   y = c(0.25, 0.75, 0.25, 0.85), 
           label = c("0.57", "0.43", "0.71", "0.29"), size = 7) +
  theme(legend.position = "none")

```

@fig-mosaic-flea-0 zeigt den Mosaic Plot für die Variable `animal` and `infected`. Die untrschiedlich großen Flächen bilden die Verhältnisse der 2x2 Tabelle ab. So sehen wir, dass es mehr uninfizierte Tiere als infizierte Tiere gibt. Am meisten gibt es uninfizierte Katzen. Am wenigstens treten infizierte Katzen auf.
