Der Scatterplot wird auch $xy$-Plot genannt. Wir stellen in einem Scatterplot zwei kontinuierliche Variablen dar. Wir haben also auf der $x$-Achse Zahlen genauso wie auf der $y$-Achse. Das Ziel eines Scatterplots ist es meist eine Abhängigkeit zwischen den Werten auf der $y$-Achse und der $x$-Achse darzustellen. Wenn sich die Werte auf der $x$-Achse ändern, wie ändern sich dann die Werte auf der $y$-Achse? Um diesen Zusammenhang zwischen $y$ und $x$ zu visualisieren legen wir eine Linie durch die Punkte. Im Prinzip fragen wir uns, wie hänge die Werte auf der $y$-Achse von den Werten auf der $x$-Achse ab? Wenn sich also die Werte auf der $x$-Achse erhöhen oder kleiner werden, wie verhalten sich dann die Werte auf der $y$-Achse?

In der folgenden Abbildung siehst du einmal den Zusammenhang zwischen der Sprungweite und dem Gewicht von Flöhen aufgetrennt für die beiden Tierarten.

```{r }
#| echo: true
#| message: false
#| label: fig-scatter-flea-0
#| fig-align: center
#| fig-height: 4
#| fig-width: 6
#| fig-cap: "Zusammenhang zwischen der Sprungweite in [cm] und Gewicht der Flöhe. Jeder Punkt stellt eine Beobachtung dar."

ggplot(data = flea_dog_cat_tbl, aes(x = weight, y = jump_length, 
                                    color = animal)) +
  theme_minimal() +
  geom_point() +
  stat_smooth(method = "lm", se = FALSE) +
  labs(x = "Gewicht der Flöhe [mg]", y = "Sprungweite in [cm]",
       color = "Tierart") 
```

Die @fig-scatter-flea-0 zeigt den Scatterplot für die Spalte `weight` auf der $x$-Achse und `jump_length` auf der $y$-Achse. Mit der Funktion `geom_point()` können wir die Punktepaare für jede Beobachtung zeichnen. Wir trennen dann noch die Beobachtungen nach den beiden Tierarten durch die Option `fill = animal` auf. In unserem Fall zeichnen wir mit der Funktion `stat_smooth()` noch die entsprechende Grade durch die Punkte. Es handelt sich hierbei um eine [simple lineare Regression](#sec-modeling-simple-stat), da wir eine Gerade durch die Punktewolke zeichnen. Wir du erkennen kannst, hat das Gewicht der Katzenflöhe einen Einfluss auf die Sprungweite. Bei Hundeflöhen ist es egal, wie schwer ein Floh ist, die Flöhe springen immer gleich weit.

Im Folgenden siehst du einmal eine Geradengleichung mathematisch und die Repräsentation in R. Wir wir methodisch zu den Zahlen kommen, kannst du dann später in dem Kapitel zur linearen Regression nachlesen.

::: panel-tabset
## Mathematik

Die Geradengleichung aus einer [simplen linearen Regression](#sec-modeling-simple-stat).

$$
jump\_length = 3.314 + 1.289 \cdot weight
$$

## R (Built-in)

Wir bauen uns hier eine Funktion in R, die die Geradengleichung repräsentiert.

```{r}
jump_func <- \(x){3.314 + 1.289 * x}
```
:::

Wir können jetzt die Geradengleichung einmal über die Funktion `geom_function()` zu der Abbildung ergänzen. Ich habe hier einmal die Geradengleichung über die beiden Tierarten zusammengenommen. Später können wir dann auch die beiden Tierarten trennen.

```{r }
#| echo: true
#| message: false
#| label: fig-scatter-flea-2
#| fig-align: center
#| fig-height: 4
#| fig-width: 6
#| fig-cap: "Zusammenhang zwischen der Sprungweite in [cm] und Gewicht der Flöhe. Jeder Punkt stellt eine Beobachtung dar. Eine eigene Geradengleichung wurde durch `geom_function()` ergänzt."

ggplot(data = flea_dog_cat_tbl, aes(x = weight, y = jump_length)) +
  theme_minimal() +
  geom_point() +
  geom_function(fun = jump_func, color = "blue") +
  labs(x = "Gewicht der Flöhe [mg]", y = "Sprungweite in [cm]",
       color = "Tierart") 
```

Wenn du mehr über die Regression lernen willst und wie sich weitere Abbildungen zusammensetzen, dann schaue doch einmal hier in den Zerforschenkasten oder aber ans Ende des Kapitels. Dort findest du dann noch mehr Beispiele, wie du eine Regressionsgerade erstellen kannst.

::: {.callout-note collapse="true"}
## Zerforschen: Simple lineare Regression mit Bestimmtheitsmaß $R^2$

{{< include zerforschen/zerforschen-simple-regression-arrow.qmd >}}
:::

::: {.callout-note collapse="true"}
## Zerforschen: Zwei simple lineare Regression nebeneinander

{{< include zerforschen/zerforschen-simple-regression.qmd >}}
:::
