In dieser sehr simplen Analyse haben wir zwei Gruppen vorliegen. Die Gruppe 1 ist hat zwei Level oder Behandlungen abgekürzt mit I und II. Die Gruppe 2 hat insgesamt vier Level oder eben Behandlungen, die wir mit A, B, C und D bezeichnen. Wir haben jetzt für die jeweiligen Kombinationen auf dem Feld etwas *gezählt*. Wir haben also für jede dieser Kombinationen nur eine Zahl. Es ergbit sich somit die folgende Matrix an Zahlen.

```{r}
rel_mat <- matrix(c(45, 14, 4, 0,
                    25, 32, 5, 1), nrow = 2, byrow = TRUE,
                  dimnames = list(c("I", "II"), c("A", "B", "C", "D")))
rel_mat
```

Nun können wir den $\mathcal{X}^2$-Test nutzen, um zu testen, ob die Zahlen in der Matrix bzw. auf unseren Feld gelcihverteilt sind. Die Nullhypothese lautet, dass es keinen Zusammenhang zwischen der Gruppe 1 und der Gruppe 2 auf dem Feld gibt. Die Zahlen sind also rein zufällig in dieser Anordnung.

```{r}
#| warning: false
chisq.test(rel_mat)
```

Wir erhalten einen sehr kleinen $p$-Wert mit $0.003$. Wir können daher die Nullhypothese ablehnen, da der $p$-Wert kleiner ist als das Signifikanzniveau $\alpha$ mit 5%. Wir haben ein signifikantes Ergebnis. Wir können von einen Zusamenhang zwischen den beiden Gruppen ausgehen.

Mit Cramers V können wir auch noch die Effektstärke für einen $\mathcal{X}^2$-Test berechnen.

```{r}
cramers_v(rel_mat) 
```

Der Effekt ist mit $0.33$ nicht besonders stark. Du kannst Cramers V wie die Korrelation interpretieren. Ein V von 0 bedeutet keinen Zusammenhang und ein V von 1 einen maximalen Zusammenhang. Wir wollen uns die Daten dann nochmal in einer Abbidlung anschauen. Dafür müssen wir die Matrix erstmal in einen Datensatz umwandeln und die Gruppen zu Faktoren machen.

```{r}
plot_tbl <- rel_mat %>% 
  as_tibble(rownames = "group1") %>% 
  gather(A:D, key = "group2", value = "value") %>% 
  mutate(group1 = as_factor(group1),
         group2 = as_factor(group2))
```

In @fig-app-count-1 sehen wir die Matrix der Zähldaten für die beiden Gruppen nochmal visualisiert. Beim betrachten fällt auf, dass die beiden Level C und D kaum Zähldaten enthalten. Hier wäre zu überlegen die beiden Level aus der Analyse herauszunehmen und einen klassischen $\mathcal{X}^2$-Test auf einer 2x2 Kreuztabelle zu rechnen.

```{r}
#| message: false
#| warning: false
#| echo: true
#| fig-align: center
#| fig-height: 4
#| fig-width: 6
#| fig-cap: Barplot der Zähldaten aus der Matrix. 
#| label: fig-app-count-1

ggplot(plot_tbl, aes(x = group2, y = value, fill = group1)) +
  theme_bw() +
  geom_bar(stat = "identity", position = position_dodge()) +
  labs(x = "Gruppe 2", y = "Anzahl", fill = "Gruppe 1") +
  scale_fill_okabeito() 
```
